ACORDAO-COMPLETO-2353039

ACÓRDÃO 1032/2019 ATA 15/2019 - PLENÁRIO

VISTOS, relatados e discutidos estes autos de Acompanhamento do quarto ciclo de fiscalização nos dados cadastrais e nas folhas de pagamento de diversos órgãos da administração pública federal referentes aos meses de março a setembro de 2018;
ACORDAM os Ministros do Tribunal de Contas da União, reunidos em Sessão Plenária, ante as razões expostas pelo Relator, em:
9.1. determinar, com fundamento no art. 43, inciso I, da Lei 8.443/1992, c/c 250, inciso II, do Regimento Interno do TCU:
9.1.1. aos Comandos do Exército e da Aeronáutica, aos Ministérios da Saúde, da Infraestrutura e da Economia, à Empresa Brasileira de Serviços Hospitalares (Ebserh) , à Petróleo Brasileiro S.A., ao Instituto Nacional do Seguro Social (INSS) e às Universidades Federais do Rio de Janeiro e de Pernambuco, que apresentem em 60 (sessenta) dias um plano de ação para apuração dos indícios e prestação de esclarecimentos ao TCU, contendo, no mínimo, as medidas a serem adotadas, os responsáveis pelas ações e o prazo previsto para a sua implementação, com vistas a reduzir o estoque de indícios pendentes;
9.1.2. à Fundação Universidade de Brasília (FUB) que, em conjunto com a Empresa Brasileira de Serviços Hospitalares (Ebserh) , formalize o ato de cessão dos servidores daquela fundação que prestam serviço no Hospital Universitário de Brasília, no prazo de 90 (noventa) dias, em atendimento ao disposto no item 9.2.3 do Acórdão 2983/2015-TCU-Plenário;
9.1.3. ao Conselho Nacional de Justiça (CNJ) , ao Tribunal Regional Federal da 2ª Região (TRF-2) , ao Tribunal Regional Eleitoral do Distrito Federal (TRE-DF) , e às Centrais Elétricas Brasileiras (Eletrobras) que encaminhem, no prazo de 90 (noventa) dias, as informações atrasadas referentes aos meses de março a setembro de 2018 e estabeleçam rotina para o envio mensal, a fim de cumprir o disposto no art. 9º da IN-TCU 78/2018; 
9.1.4. ao Banco do Brasil S.A. que, no encaminhamento de informações ao TCU, adeque-se ao leiaute pré-estabelecido, enviando o detalhamento das rubricas de folha de pagamento de seus empregados, em cumprimento ao disposto no art. 9º da IN-TCU 78/2018, c/c o Ofício 1951/2018- TCU/Sefip, no prazo de 30 (trinta) dias.
9.2. recomendar, com fundamento no art. 250, inciso III, do Regimento Interno do TCU, à Empresa Brasileira de Serviços Hospitalares (Ebserh) que aperfeiçoe seus mecanismos de controle para a concessão do auxílio creche e do auxílio alimentação, a fim de evitar a percepção desses benefícios pelos empregados por mais de uma fonte pagadora, o que estaria em desacordo com a Lei 8.460/1992, art. 22, § 2º e o Decreto 977/1993, art. 5º, inciso I.
9.3. determinar à Sefip que, até o final do ciclo de 2019 da fiscalização:
9.3.1. verifique quais unidades jurisdicionadas ainda não apuraram os indícios de irregularidade identificados pela equipe de fiscalização e requisite aos respectivos gestores o devido posicionamento, promovendo, caso necessário, sua audiência, em processo de Representação específico para isso; 
9.3.2. adote ação de controle, a exemplo da autuação de Representação, nos casos em que os esclarecimentos dos gestores não afastarem os indícios de irregularidade apontados;
9.3.3. monitore os casos considerados irregulares pelos gestores, e promova, se caracterizada negligência, a audiência dos responsáveis;
9.3.4. mantenha e aprimore o processo de fiscalização contínua das folhas de pagamento das unidades jurisdicionadas a este Tribunal, com atualização das bases de folha de pagamento, incorporação de novas trilhas de fiscalização, atualização das trilhas já implementadas e o desenvolvimento de mecanismos que promovam melhoria da qualidade dos dados recebidos, por meio, por exemplo, da transferência da tecnologia utilizada neste trabalho para o uso preventivo das unidades jurisdicionadas de forma a antecipar potenciais problemas nos registros funcionais e do aprimoramento das trilhas com uso de novas tecnologias de análise de dados não estruturados e da inteligência artificial.
9.4. dar ciência desta deliberação à Secretaria de Controle Interno da Câmara dos Deputados, ao Conselho Nacional de Justiça (CNJ) , ao Tribunal Regional Federal da 2ª Região (TRF-2) , ao Tribunal Regional Eleitoral do Distrito Federal (TRE-DF) , às Centrais Elétricas Brasileiras (Eletrobras) , ao Banco do Brasil S.A., aos Comandos do Exército e da Aeronáutica, aos Ministérios da Saúde, da Infraestrutura e da Economia, à Empresa Brasileira de Serviços Hospitalares (Ebserh) , à Petróleo Brasileiro S.A., ao Instituto Nacional do Seguro Social (INSS) , à Universidade Federal do Rio de Janeiro, à Universidade Federal de Pernambuco e à Fundação Universidade de Brasília (FUB) , ressaltando-se que o Relatório e o Voto que a acompanham podem ser consultados no endereço www.tcu.gov.br/acordaos;
9.5. restituir os presentes autos à Sefip para continuidade da presente fiscalização.

Relatório de Acompanhamento autuado com o objetivo de realizar o 4º Ciclo da fiscalização contínua realizada nos dados cadastrais e nas folhas de pagamento de diversos órgãos da administração pública federal, referentes aos meses de março a setembro de 2018.

Câmara dos Deputados; Conselho Nacional de Justiça (CNJ); Tribunal Regional Federal da 2ª Região (TRF-2); Tribunal Regional Eleitoral do Distrito Federal (TRE-DF); Centrais Elétricas Brasileiras (Eletrobras); Banco do Brasil S.A.; Comandos do Exército e da Aeronáutica; Ministério da Saúde; Ministério da Infraestrutura; Ministério da Economia; Empresa Brasileira de Serviços Hospitalares (Ebserh); Petróleo Brasileiro S.A.; Instituto Nacional do Seguro Social (INSS); Universidade Federal do Rio de Janeiro; Universidade Federal de Pernambuco; Fundação Universidade de Brasília (Fub) e demais órgãos e entidades listados na peça 79.

3. Interessados/Responsáveis: não há.

13.1. Ministros presentes: José Mucio Monteiro (Presidente), Benjamin Zymler, Augusto Nardes, Aroldo Cedraz (Relator), Raimundo Carreiro e Ana Arraes.
13.2. Ministros-Substitutos convocados: Augusto Sherman Cavalcanti e Marcos Bemquerer Costa.
13.3. Ministro-Substituto presente: André Luís de Carvalho.

ACORDAO-COMPLETO-2434630

Acórdão 2918/2020 - Plenário

ACORDAO-COMPLETO-2379052

Acórdão 2697/2019 - Plenário

AROLDO CEDRAZ

Trata-se de Relatório de Acompanhamento autuado para verificar a regularidade das folhas de pagamento e dados cadastrais de diversos órgãos da Administração Pública Federal, referentes aos meses de março a setembro de 2018, relativos ao 4º ciclo.
2.	Transcrevo, a seguir, com os devidos ajustes, a instrução elaborada na Secretaria de Fiscalização de Pessoal - Sefip (peça 85) , que contou com a anuência dos dirigentes daquela unidade técnica (peças 86 e 87) :
	"Descrição do trabalho
Visão geral do objeto
A presente fiscalização abrangeu os dados cadastrais e financeiros referentes aos meses de março a setembro de 2018 de servidores e pensionistas de 798 unidades jurisdicionadas. As UJs fiscalizadas estão listadas na peça 79 e suas respectivas bases de dados estão classificadas como "Siape", "Extra-siape" e "Rais", conforme explicado a seguir:
1.1. Base "Siape" - constituída por dados extraídos pela equipe diretamente do Sistema Integrado de Administração de Recursos Humanos. Esse sistema é utilizado por praticamente todos os órgãos da administração direta, autárquica e fundacional do Poder Executivo, além de algumas empresas estatais. Foram fiscalizadas 213 unidades jurisdicionadas.
1.2. Base "Extra-siape" - constituída por dados remetidos mensalmente para a Sefip pelas UJs que não utilizam o Siape. Abrange os servidores dos Poderes Judiciário e Legislativo, do Ministério Público da União, do Tribunal de Contas da União, do Banco Central, das Forças Armadas (apenas os militares) e das seguintes empresas estatais: Banco do Nordeste, Banco Nacional de Desenvolvimento Econômico e Social, Caixa Econômica Federal, Empresa Brasileira de Correios e Telégrafos, Centrais Elétricas Brasileiras S.A e Petróleo Brasileiro S.A. Foram fiscalizadas 84 unidades jurisdicionadas.
1.3. Base "Rais" - constituída por dados extraídos do sistema Rais (Relação Anual de Informações Sociais) , referente ao ano de 2017, restringindo o escopo às Unidades Jurisdicionadas do TCU não consideradas nos itens anteriores. Consistem nas informações declaradas pelos Conselhos de Fiscalização Profissional e pelas empresas estatais que não utilizam o Siape. Foram fiscalizadas 501 unidades jurisdicionadas.
Para se ter uma ideia dos dados processados, o quantitativo de ativos, inativos, instituidores de pensão e pensionistas teve a seguinte distribuição:
Tabela 2: Quantitativo de servidores, instituidores de pensão e pensionistas
	Base
	Ativos
	Inativos
	Instituidores de pensão
	Pensionistas
	Totais

	Extra-siape (9/2018) 
	807.985
	80.539
	28.066
	167.566
	1.819.462

	Siape (9/2018) 
	766.047
	413.025
	384.853
	605.466
	2.169.391

	Rais (12/2017) 
	78.255
	--
	--
	--
	78.255

	Totais
	1.652.287
	493.564
	412.919
	773.032
	4.067.108

E o volume de recursos aplicados no pagamento de remunerações, proventos e pensões é apresentado na tabela seguinte:
Tabela 3: Volume mensal de recursos fiscalizados 
	Base
	Ativos (R$) 
	Inativos (R$) 
	Pensionistas (R$) 
	Totais (R$) 

	Extra-siape (9/2018) 
	9.219.277.510,49
	1.389.167.513,79
	1.367.990.179,39
	11.976.435.203,67

	Siape (9/2018) 
	7.667.012.760,33
	3.820.285.411,09
	1.629.269.751,42
	13.116.567.922,84

	Rais (12/2017) 
	642.668.739,82
	--
	--
	642.668.739,82

	Totais
	17.528.959.010,64
	5.208.550.185,80
	2.069.587.463,98
	25.735.671.866,33

A seguir são apresentadas algumas informações sobre as bases Siape e Extra-siape.
O Siape é um sistema de controle de dados cadastrais, pessoais, funcionais e de processamento da folha de pagamento de servidores ativos e inativos, assim como de pensionistas, do Governo Federal, criado com a missão de integrar todas as plataformas de gestão da folha de pessoal dos servidores públicos do Poder Executivo.
Existem, porém, órgãos da administração pública federal que não adotam até hoje o Siape. Nesses casos, não há uma legislação aplicável nem um sistema que consolida e uniformiza as informações. Cada órgão possui sistema próprio de gerenciamento das suas folhas de pagamentos e dos dados cadastrais de seus servidores e pensionistas, o que aumenta o risco de erros e de fraudes. Também o trabalho de fiscalização do TCU e dos controles internos é prejudicado pela dificuldade de acesso aos dados gerenciados e produzidos por estes sistemas.
Para melhorar o controle, por meio do Acórdão 7499/2013-TCU-Segunda Câmara, Relator Min. Raimundo Carreiro (TC-Processo 006.872/2014-0) , foi determinada a disponibilização periódica das bases de dados cadastrais e financeiros de servidores ativos, inativos e pensionistas dos órgãos e entidades não integrantes do Siape. 
A Instrução Normativa - TCU 78, de 21 de março de 2018, estabeleceu em seu artigo 9º que o Tribunal poderá, a qualquer momento, solicitar dos órgãos da Administração Direta e Indireta de qualquer dos Poderes da União acesso direto aos seus sistemas eletrônicos de pessoal ou envio de folha de pagamentos e de dados cadastrais de seus servidores, empregados, aposentados e pensionistas.
A partir deste ciclo de fiscalização, a Sefip passou a solicitar o envio mensal das informações de cadastro e folha de pagamento dos órgãos que não fazem uso do Siape, disponibilizando, para isso, endereço eletrônico específico no qual são carregadas essas bases de dados, após verificação de eventuais inconsistências. Foi desenvolvida uma rotina automatizada de validação e processamento desses dados, que ficam então disponíveis para uso em qualquer trabalho de Controle Externo no ambiente "LabContas". Em especial, são aproveitados para a análise pelo TCU dos atos de admissão e concessão de aposentadorias e pensões, bem como para o carregamento do sistema de remuneração de pessoal ("Remunera") , que disponibiliza o contracheque individual dos servidores e empregados públicos para consulta de servidores do TCU. Essa mesma base de dados (Extra-siape) é também objeto de controle da presente fiscalização.
Com o intuito de ampliar a base analisada e não deixar de considerar na fiscalização outros órgãos jurisdicionados do TCU que não tenham se encaixado na classificação anteriormente apresentada, foi incluída na avaliação a base de dados da Rais referente ao ano 2017, que é a última disponível para consulta. Assim, a partir deste ciclo de 2018, passaram a fazer parte do objeto de controle os Conselhos de Fiscalização Profissional e as estatais federais não constantes do Siape.
Também a partir deste ciclo de fiscalização, a Sefip passou a considerar em sua fiscalização os dados cadastrais e de folha de pagamento dos órgãos públicos estaduais e municipais, provenientes das seguintes bases de dados:
1.4. Base "TCETCM" - São dados encaminhados por órgãos de controle estaduais e municipais, por meio de acordo de cooperação, referentes ao mês de setembro de 2018. Ficou definido que esses parceiros encaminhariam os dados de seus jurisdicionados. O TCU, por sua vez, ficou responsável por executar as trilhas de auditoria elencadas no plano de trabalho da ação conjunta decorrente do acordo (peça 81) e disponibilizar os resultados por meio do sistema e-Pessoal, módulo de Indícios. Dessa forma, às entidades fiscalizadoras dos estados e municípios foi facultado o uso do sistema de apuração desenvolvido pelo TCU.
1.5. Base "Rais" - Na última versão disponível, referente ao ano de 2017, foram considerados os servidores de órgãos estaduais e municipais cujos dados os parceiros não possuíam, mas queriam incluir na fiscalização conjunta. Ressalte-se que, nessa base, foram incluídos apenas os dados dos órgãos cujo CNPJ foi informado à equipe do TCU pelas equipes parceiras.
Essa ação conjunta resultou na disponibilização de uma base de dados estaduais e municipais (TCETCM) contendo 5.277.189 servidores ativos, inativos e instituidores de pensão, 130.893 pensionistas, 545.094 dependentes e um volume mensal de recursos fiscalizados de R$ 18.133.293.310,74.
Objetivos e questões de auditoria
A presente fiscalização visa acompanhar os gastos com pessoal das diversas unidades jurisdicionadas, coibindo fraudes e irregularidades de forma tempestiva, bem como promovendo o aperfeiçoamento dos controles internos. Nesse sentido, formularam-se as seguintes questões na matriz de planejamento:
1.6. Foram identificados, no período de março a setembro de 2018, nas bases de dados e registros documentais, na Administração Pública as seguintes desconformidades:
1.6.1. Descumprimento do teto constante do art. 37, XI, da Constituição Federal 1988 (CF/1988) ?
1.6.2. Pagamentos indevidos de benefícios previdenciários?
1.6.3. Acúmulo indevido de parcelas remuneratórias ou indenizatórias, contrariando a CF/1988 art. 39, § 4º, Lei 8.460/1992, art. 22 ou Decreto 977/1993, art. 5º?
1.6.4. Acumulação indevida de cargos, em desacordo com o art. 37, XVI, XVII e § 10, da CF/1988, a Lei 12.772/2012, art. 20-22 ou a Lei. 8.112/1990, art. 117, XVIII?
1.6.5. Pagamentos indevidos decorrentes de decisão judicial, em desacordo com a jurisprudência do TCU?
1.6.6. Nomeação de servidores impedidos de assumir cargo público em decorrência de penalidades administrativas ou judiciais, contrariando a Lei 8.112/1990, arts. 117, 132, 137 ou a Lei 8.443/1992, art. 60?
1.7. Foram identificados registros incoerentes ou incompletos, nas bases de dados do Siape e Extra-siape referentes ao período de março a setembro de 2018 e demais bases disponíveis no LabContas?
Métodos utilizados
As bases de dados são submetidas à verificação de situações que podem configurar a ocorrência de indícios de irregularidade, sendo a análise de dados a principal técnica de auditoria adotada. Tais situações são identificadas por meio da execução de scripts de programação computacional, o que permite o processamento de enormes quantidades de dados em tempo relativamente curto. 
Estes scripts de programação são denominados de "trilhas de auditoria", termo que será adotado no restante do presente trabalho. Guardam também relação com o termo "tipologia", adotado pela Secretaria de Gestão de Informações para o Controle Externo (SGI) , em trabalhos de natureza semelhante.
A cada ciclo de fiscalização, novas trilhas de auditoria são desenvolvidas, com o intuito de aumentar a abrangência do controle. As trilhas implementadas em ciclos anteriores são avaliadas e, se for o caso, aprimoradas ou descontinuadas.
Cabe salientar que a decisão de priorizar o desenvolvimento de uma ou outra trilha fundamenta-se em critérios de materialidade, risco e custo, que foram ponderados de acordo com a frequência de situações irregulares encontradas e com o conhecimento acumulado pela unidade, seja na análise de atos, seja na experiência dos auditores ao longo das fiscalizações pontuais realizadas no passado. Também são levadas em consideração as determinações proferidas pelo TCU na análise de processos anteriores. 
Quanto à metodologia, resumidamente, o processo de trabalho da fiscalização contínua de folhas de pagamento subdivide-se em sete macro etapas, quais sejam:
1.8. Obtenção de dados;
1.9. Carga, transformação e preparação dos dados;
1.10. Análise automática das informações coletadas;
1.11. Verificação de inconsistências e aperfeiçoamento;
1.12. Envio dos indícios de irregularidade para esclarecimentos; 
1.13. Acompanhamento da evolução do nível de participação das UJs; e
1.14. Consolidação e análise dos esclarecimentos prestados.
I.3.1. Obtenção de dados
Essa primeira etapa consiste na obtenção das bases de dados a serem fiscalizadas. É de suma importância que as bases de dados estejam disponíveis tempestivamente e de maneira continuada.
São obtidas de duas formas. Para órgãos do Siape, as bases são extraídas diretamente pela Diaup, com frequência mensal. 
Já a obtenção de dados dos órgãos Extra-siape se dá pelo encaminhamento dos arquivos pelas unidades jurisdicionadas por meio de sistema eletrônico. A partir deste ciclo, o TCU tem recebido os arquivos mensalmente. Foi estabelecido o prazo de até o dia 15 do mês seguinte para recebimento dos arquivos.
Os arquivos de órgãos estaduais e municipais foram encaminhados ao TCU também por meio do sistema eletrônico, tendo como base acordo de cooperação para troca de dados e informações com Tribunais de Contas Estaduais e Municipais (TCEs e TCMs) , assim como com Controladorias-Gerais e Ministérios Públicos Estaduais. Para este ciclo, foi acertado o envio da folha de pagamento de setembro de 2018. 
Os produtos dessa etapa são os arquivos contendo os dados que serão trabalhados na fase seguinte.
Foi estabelecida pela Sefip uma rotina de acompanhamento dos procedimentos de envio dos arquivos pelas unidades jurisdicionadas. Quando se detecta algum atraso ou dificuldade em cumprir o leiaute previamente definido, a equipe da Sefip entra em contato com o respectivo órgão jurisdicionado para garantir o recebimento das informações.
I.3.2. Preparação e carga dos dados
De posse dos arquivos obtidos na fase anterior, a equipe da Diaup construiu scripts que permitem a carga dos dados em tabelas do ambiente BDU_SEFIP, localizado no servidor LabContas, gerido pela SGI.
Os dados das bases CNPJ, CPF, Rais, Sisobi, CNE, entre outras, já são tratados por outra unidade técnica do TCU e também estão disponíveis para uso no LabContas. 
A etapa de preparação consiste na aplicação de regras, funções ou outros critérios para que o resultado seja de mais fácil assimilação pelo usuário final. 
Exemplos comuns de preparação são a exclusão de colunas redundantes, mescla de informações complementares (como o campo "localização" no lugar de campos "cidade" e "estado") , padronização de formato de identificadores (como, por exemplo, CPF com 11 posições e zeros à esquerda) , troca de formato entre colunas (texto para data ou número, número para data, número para texto) ou análises de qualidade de dados.
Como produto dessa fase, tem-se as bases de dados prontas para a análise da equipe de fiscalização.
Esse trabalho de carga e preparação dos dados está sendo gradativamente repassado ao Serviço de Provimento de Dados de Inteligência de Negócio (Sepin) , da Secretaria de Infraestrutura de Tecnologia da Informação (Setic) , que é a unidade responsável por esse tipo de atividade dentro do organograma do TCU.
I.3.3. Análise automática dos dados coletados
A principal fase do processo de fiscalização contínua é a análise automática dos dados coletados. É nesta etapa que são construídas e executadas as críticas (trilhas) com o objetivo de verificar a regularidade dos gastos com pessoal. A relação das trilhas executadas no presente ciclo, com os respectivos critérios e outras informações relevantes, consta da peça 80.
Cumpre mencionar a importância da automatização do processo de fiscalização contínua. Esse é um dos principais ganhos que o acompanhamento contínuo apresenta quando comparado à atuação pontual em auditorias com análise de dados, uma vez que o esforço inicial de se criar um procedimento de controle não se perde ao fim do período de execução de um trabalho, sendo realizado rotineiramente, a um custo baixo, por meio das soluções de TI do TCU. Assim, as trilhas implementadas em anos anteriores podem ser executadas novamente com nova base de dados, em curto período de tempo.
O produto final dessa fase é o conjunto de indícios identificados pela execução das trilhas. Os indícios são armazenados em tabelas próprias do banco de dados do LabContas, aguardando a execução da etapa posterior.
I.3.4. Verificação de inconsistências e aperfeiçoamento
A verificação de inconsistências é uma etapa complementar à etapa anterior e é de suma importância para que sejam evitados casos de falsos positivos (casos em que a equipe aponta uma situação regular como irregular) e falsos negativos (casos irregulares que não são identificados pela equipe) .
Para tanto, é feita uma verificação, por amostragem, dos indícios detectados na etapa anterior, com o objetivo de identificar erros ou falhas, nos dados ou nos procedimentos de análise, que venham a comprometer a validade e a consistência dos indícios de irregularidade identificados.
Uma vez verificadas falhas, o processo de automatização é revisto e melhorado, com os ajustes necessários ao seu aperfeiçoamento. Neste ponto, é importante destacar que a construção das trilhas de auditoria está em constante evolução. À medida que novas bases de dados se tornam disponíveis e novas ferramentas são utilizadas, as verificações de inconsistências se tornam fundamentais para o aperfeiçoamento constante do processo.
Com base na experiência de ciclos anteriores, foram também construídas rotinas que identificam situações específicas que originaram muitos falsos positivos no passado. Os indícios que se enquadram nessas situações específicas são então excluídos do trabalho. O que se busca é aumentar o foco de atuação do TCU, e reduzir o possível trabalho inútil por parte das UJs e da equipe de fiscalização. 
Espera-se que os resultados dessa fase retroalimentem a fase de análise automática das informações coletadas, agregando novas rotinas às já estabelecidas e melhorando o grau de acerto dos modelos empregados pela equipe de fiscalização.
I.3.5. Envio dos indícios de irregularidade para esclarecimentos
A etapa de envio dos indícios para esclarecimentos possibilita mais uma avaliação, dessa vez por parte dos gestores, da situação encontrada e dos critérios utilizados, trazendo mais informações ao processo.
Foram encaminhados ofícios aos órgãos, com orientações sobre metodologia proposta, solicitando a prestação de esclarecimentos frente ao conjunto de indícios detectados. A maior parte dos órgãos recebeu o ofício no 3º ciclo da fiscalização (2017) . Alguns receberam neste 4º ciclo, que são aqueles que passaram a ter indício somente em 2018 (peças 2-12, 23-27, 29, 48-59, 72, 77 e 78) . E os jurisdicionados cujos dados estão sendo obtidos pela Rais (Conselhos de Fiscalização Profissional e algumas empresas estatais) serão oficiados apenas no próximo ciclo. 
A visualização do conjunto de indícios de cada órgão é feita por meio do módulo Indícios do sistema e-Pessoal. Os usuários da UJs, cadastrados no Portal do TCU, e devidamente habilitados por meio da concessão de perfis de operação, têm acesso à relação de indícios de seu órgão. 
Os usuários podem, por meio do sistema, prestar os devidos esclarecimentos acerca de cada indício, individualmente ou em bloco, anotar observações, justificativas, apontar a fundamentação legal que deu suporte ao pagamento de determinado benefício, e anexar documentos comprobatórios da situação apresentada. 
 O sistema informatizado disponibiliza o seguinte conjunto de possíveis respostas para manifestação dos gestores:
1.15. O indício procede e a situação foi regularizada;
1.16. O indício procede e foram adotadas medidas para regularizar a situação;
1.17. O indício procede, mas não foram adotadas medidas para regularizar a situação;
1.18. O indício não procede, pois o servidor/beneficiário não se encontra nessa situação; e
1.19. O indício não procede, pois a situação do servidor/pensionista está amparada por outras normas e/ou decisões.
Ao final desta etapa, espera-se que os gestores tenham: a) acesso às informações necessárias à avaliação dos indícios de irregularidade identificados pela equipe de fiscalização; e b) condições de se posicionar a respeito dos indícios de irregularidade apontados, de forma sistemática e padronizada, facilitando a etapa posterior, de consolidação e análise dos esclarecimentos prestados.
I.3.6. Acompanhamento da evolução do nível de participação das UJs
Após a disponibilização dos indícios para as UJs, é necessário acompanhar a evolução das respostas. Os usuários devem consultar o manual do sistema, se cadastrar no Portal do TCU e obter o perfil que dá acesso ao sistema. Depois devem consultar a lista de indícios e prestar os devidos esclarecimentos.
Surgem dúvidas de operação do sistema e dúvidas relacionadas aos critérios adotados para a construção das trilhas. A equipe da Diaup é responsável por orientar os usuários do sistema e contribuir para a conclusão dos trabalhos.
Outra atividade importante é cobrar a atuação das UJs que ainda não prestaram os esclarecimentos solicitados.  
I.3.7. Consolidação e análise dos esclarecimentos prestados
A análise dos esclarecimentos prestados pelas Unidades Jurisdicionadas é realizada pela equipe de fiscalização, de forma individualizada para cada indício e também de forma automatizada, sempre que possível, com o auxílio de ferramentas de Aprendizagem de Máquina (inteligência artificial) , desenvolvida pela própria Sefip.
Um indício pode ser devolvido para novos esclarecimentos quando a equipe entender que a análise da UJ foi incompleta ou em desacordo com a jurisprudência do TCU. Também pode ser colocado em monitoramento, quando a equipe entender que a solução está sendo providenciada, mas é necessário rever o caso num ciclo de fiscalização futuro. Quando não houver mais necessidade de monitoramento ou quando ficar caracterizada a ocorrência de "falso positivo", o indício deve ser arquivado. Por fim, quando a equipe entender que o tema tratado no indício exige manifestação dos ministros do TCU, o caso fica no estado "tratado em processo de controle externo", podendo ensejar a abertura de representações ou auditorias específicas. 
Quando da análise dos esclarecimentos, nos casos de alteração da situação para "Arquivado" ou "Em monitoramento", a equipe de fiscalização indica se o indício deve ou não ser contabilizado para efeito de benefício da fiscalização. Em geral, quando o indício é confirmado pela Unidade Jurisdicionada e foi solucionado ou se encontra em processo de saneamento, a equipe faz a contabilização do benefício. Por outro lado, quando ficar evidenciado que é um "falso positivo" ou que houve perda de objeto não decorrente da fiscalização, não há contabilização.
Trata-se, portanto, de um processo contínuo de fiscalização que seguramente extrapola os prazos estabelecidos para esta fiscalização. Durante a execução deste ciclo foram recebidos esclarecimentos de indícios identificados nos ciclos anteriores. E, ao mesmo tempo, muitos dos indícios detectados neste ciclo apenas serão devolvidos pelo órgão jurisdicionado em momento futuro. A estratégia então é estabelecer um marco temporal, definido em 19/03/2019, para a extração das informações necessárias à elaboração deste Relatório de Fiscalização.
Limitações
Nesse processo de fiscalização contínua foram encontradas algumas dificuldades que a Sefip vem tentando superar em cada ciclo de trabalho:
a) inconsistências nas bases, em especial na Rais, na Extra-siape e nas remetidas por tribunais de contas e controladorias parceiras, geram diversos falsos positivos. Neste ciclo, foi aumentado o rigor das rotinas automáticas de verificação da qualidade dos dados, mas isso também gera falsos negativos;
b) baixa taxa de resposta aos indícios encaminhados para esclarecimento, em decorrência de alguns fatores citados a seguir: quantidade elevada de indícios em algumas UJs; dificuldade de exigir e receber manifestação do beneficiário, a fim de garantir o contraditório e a ampla defesa; falta de pessoal qualificado para analisar alguns indícios. A Sefip acompanhou o andamento da prestação de esclarecimentos, atuando de forma particularizada nos casos em que tenha ficado evidenciada eventual dificuldade ou desídia do órgão fiscalizado. Serão apresentadas propostas de encaminhamento dirigidas a órgãos específicos, com o intuito de corrigir eventuais desvios de atuação;
c) excessiva intervenção judicial nos temas tratados pelas trilhas de auditoria. Foram recorrentes os casos de servidores ou pensionistas que, irresignados com a atuação da Sefip, recorreram ao Poder Judiciário em busca de manter os eventuais benefícios supostamente irregulares que foram identificados no trabalho de fiscalização;
d) na contabilização dos indícios para efeito de cálculo do benefício efetivo, não é possível distinguir os casos solucionados por efeito da ação fiscalizatória do TCU dos casos solucionados pela evolução natural dos eventos funcionais do servidor;
e) em relação às bases de dados estaduais e municipais, obtidas dentro do acordo de cooperação com os demais órgãos de controle, não foi possível a obtenção de informações da totalidade dos estados e municípios do país.
Análise do objeto acompanhado
A seguir são apresentados os resultados do presente ciclo, em que foram fiscalizadas as folhas de pagamento referentes aos meses de março a setembro de 2018.
Análise das trilhas de auditoria 
A tabela a seguir demonstra a evolução do quantitativo de indícios detectados por ciclo de fiscalização:
Tabela 4: Evolução do quantitativo de indícios por ciclo de fiscalização
	Trilha de fiscalização
	2015
	2016
	2017
	2018
Indícios da Clientela TCU
	Evolução % 2017/2018
	2018
Indícios da Clientela exclusiva TCE/TCM

	Pensionista falecido com remuneração                                                                                                           
	NV
	NV
	330
	588
	+78,18%
	204

	Retribuição por titulação indevida                                                                                                             
	NV
	NV
	28
	NV
	-100%
	NV

	Auxílio moradia para aposentados e falecidos                                                                                                   
	NV
	NV
	96
	NV
	-100%
	0

	Inconsistência de datas em pensão                                                                                                              
	NV
	NV
	35
	30
	-14,29%
	NV

	Servidor ativo com mais de 75 anos                                                                                                             
	NV
	NV
	NV
	1
	NV
	5.872

	Servidor falecido recebendo remuneração                                                                                                        
	NV
	NV
	203
	22
	-89,16%
	1.537

	Redutor de pensão da EC 41/2003 insuficiente                                                                                                   
	NV
	NV
	17.910
	NV
	-100%
	NV

	Bônus de eficiência indevido para aposentados sem paridade                                                                                     
	NV
	NV
	180
	NV
	-100%
	NV

	Servidores cedidos/requisitados recebendo acima do teto                                                                                        
	NV
	NV
	16
	7
	-56,25%
	0

	Pensionista em união estável enquadrada como filha maior solteira                                                                              
	NV
	NV
	1.149
	4.911
	+327,42%
	0

	Bônus de eficiência indevido para pensionistas sem paridade                                                                                    
	NV
	NV
	3.949
	NV
	-100%
	NV

	Servidores ou pensionistas com CPF inválido na Receita Federal                                                                                 
	NV
	NV
	NV
	19
	NV
	NV

	Pensão civil vedada a filho maior de 21 anos                                                                                                   
	NV
	NV
	19
	24
	+26,32%
	70

	Beneficiários de montepio recebendo acima do teto                                                                                              
	NV
	NV
	NV
	43
	NV
	NV

	Aposentadoria por invalidez acumulada com pensão por invalidez                                                                                 
	NV
	NV
	NV
	32
	NV
	0

	Inabilitados pelo TCU ocupando função comissionada ou cargo em comissão                                                                        
	NV
	NV
	NV
	129
	NV
	0

	Proibidos de assumir cargo público em exercício                                                                                                
	NV
	NV
	NV
	248
	NV
	0

	Parcelas não absorvidas decorrente de ação judicial - Hora extra                                                                               
	NV
	NV
	NV
	392
	NV
	0

	Parcelas não absorvidas decorrente de ação judicial - Planos econômicos                                                                        
	NV
	NV
	NV
	28.571
	NV
	0

	Parcelas não absorvidas decorrente de ação judicial - Vantagem pessoal                                                                         
	NV
	NV
	NV
	1.051
	NV
	0

	Parcelas não absorvidas decorrente de ação judicial - Índice de 28,86%                                                                         
	NV
	NV
	NV
	6.073
	NV
	0

	Parcelas não absorvidas decorrente de ação judicial - Índice de 3,17%                                                                          
	NV
	NV
	NV
	19.302
	NV
	0

	Parcelas não absorvidas decorrente de ação judicial - Índice de 10,8%                                                                          
	NV
	NV
	NV
	57
	NV
	0

	Auxílio creche pago em duplicidade                                                                                                             
	NV
	NV
	NV
	268
	NV
	4

	Acumulação ilegal de pensão militar com mais de um benefício ou vencimento (permitida a acumulação com apenas um outro benefício ou vencimento) 
	NV
	NV
	NV
	4.973
	NV
	0

	Acumulação irregular de cargos por servidores cartoriais                                                                                       
	NV
	NV
	NV
	0
	NV
	NV

	Descumprimento de jornada de trabalho                                                                                                          
	NV
	NV
	NV
	61.099
	NV
	37.548

	Parcela incompatível com subsídio                                                                                                              
	955
	946
	940
	480
	-48,94%
	NV

	Parcela compensatória de subsídios não absorvida                                                                                               
	NV
	28
	NV
	NV
	NV
	NV

	Jornada incompatível entre empregos acumulados                                                                                                 
	304
	6.802
	818
	NV
	-100%
	NV

	Auxílio alimentação pago em duplicidade                                                                                                        
	31
	131
	72
	2.021
	+2.706,94%
	3.537

	Remuneração acima do teto                                                                                                                      
	396
	978
	532
	421
	-20,86%
	8.949

	Auxílio invalidez para beneficiário em atividade em outro vínculo                                                                              
	NV
	93
	26
	18
	-30,77%
	4

	Servidor sócio gerente/administrador de empresa privada                                                                                        
	NV
	15.077
	2.411
	NV
	-100%
	NV

	Aposentadoria por invalidez para beneficiário em condição de retornar à atividade                                                              
	NV
	757
	1.427
	893
	-37,42%
	3.131

	Acumulação irregular de cargos                                                                                                                 
	NV
	12.517
	3.469
	11.265
	+224,73%
	67.569

	Dedicação exclusiva desrespeitada                                                                                                              
	NV
	150
	0
	6.672
	NV
	8.246

	Total
	1.686
	37.479
	33.610
	149.610
	+345,14%
	136.671

NV - Não verificada
A tabela a seguir apresenta o quantitativo de órgãos afetados no presente ciclo:
Tabela 5: Quantitativo de órgãos afetados neste 4º ciclo da fiscalização e total de indícios, por trilha
	Trilha de fiscalização
	Indícios em 2018
	Clientela TCU
	Clientela exclusiva TCE/TCM

	Pensionista falecido com remuneração                                                                                                           
	800
	60
	50

	Inconsistência de datas em pensão                                                                                                              
	42
	12
	0

	Servidor ativo com mais de 75 anos                                                                                                             
	5.873
	1
	954

	Servidor falecido recebendo remuneração                                                                                                        
	1.559
	14
	557

	Servidores cedidos/requisitados recebendo acima do teto                                                                                        
	7
	7
	0

	Pensionista em união estável enquadrada como filha maior solteira                                                                              
	4.911
	83
	0

	Servidores ou pensionistas com CPF inválido na Receita Federal                                                                                 
	19
	10
	0

	Pensão civil vedada a filho maior de 21 anos                                                                                                   
	94
	18
	12

	Beneficiários de montepio recebendo acima do teto                                                                                              
	43
	15
	0

	Aposentadoria por invalidez acumulada com pensão por invalidez                                                                                 
	32
	21
	0

	Inabilitados pelo TCU ocupando função comissionada ou cargo em comissão                                                                        
	129
	53
	0

	Proibidos de assumir cargo público em exercício                                                                                                
	248
	65
	0

	Parcelas não absorvidas decorrente de ação judicial - Hora extra       
	392
	21
	0

	Parcelas não absorvidas decorrente de ação judicial - Planos econômicos
	28.571
	125
	0

	Parcelas não absorvidas decorrente de ação judicial - Vantagem pessoal 
	1.051
	8
	0

	Parcelas não absorvidas decorrente de ação judicial - Índice de 28,86% 
	6.073
	83
	0

	Parcelas não absorvidas decorrente de ação judicial - Índice de 3,17%  
	19.302
	84
	0

	Parcelas não absorvidas decorrente de ação judicial - Índice de 10,8%  
	57
	15
	0

	Auxílio creche pago em duplicidade                                                                                                             
	272
	75
	8

	Acumulação ilegal de pensão militar com mais de um benefício ou vencimento 
	4.973
	113
	0

	Descumprimento de jornada de trabalho                                                                                                          
	98.647
	1.035
	5.063

	Parcela incompatível com subsídio                                                                                                              
	480
	20
	0

	Auxílio alimentação pago em duplicidade                                                                                                        
	5.558
	153
	575

	Remuneração acima do teto                                                                                                                      
	9.370
	43
	156

	Auxílio invalidez para beneficiário em atividade em outro vínculo                                                                              
	22
	4
	3

	Aposentadoria por invalidez para beneficiário em condição de retornar à atividade                                                              
	4.024
	114
	207

	Acumulação irregular de cargos                                                                                                                 
	78.834
	466
	6.730

	Dedicação exclusiva desrespeitada                                                                                                              
	14.918
	189
	482

NV - Não verificada
Houve incremento do número de trilhas executadas ao longo dos ciclos da fiscalização contínua. Em 2015, foram 4 trilhas. Em 2016, 10 trilhas executadas. Em 2017, 21 trilhas implementadas e executadas. No ciclo atual, foram executadas 25 trilhas.
A trilha "Jornada incompatível entre empregos acumulados" foi substituída pela trilha "Descumprimento de jornada de trabalho". As bases de dados da Rais 2017 e dos órgãos de controle parceiros foram incorporadas ao script de diversas trilhas, aumentando o escopo de atuação e incrementando o número de indícios detectados, especialmente na trilha de "Descumprimento de jornada de trabalho", a qual passou a identificar também os vínculos como sócio-gerente de empresas constantes da base CNPJ.
A trilha "Acumulação ilegal de cargos por servidores cartoriais" tem como objetivo identificar possíveis acumulações de cargos públicos por servidores de Cartórios em desconformidade com as regras do art. 37, XVI, da Constituição Federal. Até o momento, a trilha não identificou indícios.
As trilhas que buscavam identificar parcelas de natureza compensatória decorrentes de ação judicial que não estão sendo devidamente absorvidas identificaram grande número de indícios. A Sefip optou por tratar o caso de forma centralizada, por meio de Representação (TC-Processo 030.187/2018-4) .
A trilha "Auxílio creche pago em duplicidade", executada pela primeira vez neste ciclo de fiscalização, evidenciou falhas de controle na Empresa Brasileira de Serviços Hospitalares (Ebserh) . Dos 268 indícios encontrados em âmbito federal, 194 envolvem a referida empresa estatal. Cabe mencionar que os indícios em análise decorrem do pagamento do benefício por mais de um órgão, justificando a proposta de recomendação específica para aperfeiçoamento dos mecanismos de controle.
A mesma avaliação pode ser aplicada à trilha "Auxílio alimentação pago em duplicidade". Dos 2.223 indícios encontrados em âmbito federal, 528 envolvem a Ebserh. Neste caso, os indícios também decorrem do pagamento do benefício por mais de um órgão, justificando a proposta de recomendação específica para aperfeiçoamento dos mecanismos de controle.
A trilha de "Dedicação exclusiva desrespeitada" foi reescrita neste ciclo de fiscalização, com o objetivo de ampliar seu escopo de verificação. Foram considerados os dados da Rais, do CNPJ (Receita Federal do Brasil) e do Cadastro Nacional de Empresas, assim como da base TCETCM. Com isso, houve uma ampliação substancial do número de indícios identificados.
A trilha de "Pensionista em união estável enquadrada como filha maior solteira" foi reescrita neste ciclo de fiscalização, passando a considerar também os registros de estado civil existentes na base do INSS (Regime Geral de Previdência Social) . Se a beneficiária acumula também uma pensão por morte de companheiro no INSS, há indício de que deixou de ser solteira, não fazendo mais jus à pensão temporária paga pelo Regime Próprio de Previdência Social (RPPS) . Com essa ampliação, houve incremento de mais de 300% no número de indícios identificados.
Com base em acordo de cooperação com Tribunais de Contas e Controladorias-Gerais Estaduais, as trilhas "Pensionista falecido recebendo pensão", "Servidor ativo com mais de 75 anos", "Servidor falecido recebendo remuneração", "Servidores cedidos/requisitados recebendo acima do teto", "Pensionista em união estável enquadrada como filha maior solteira", "Pensão civil vedada a filho maior de 21 anos", "Aposentadoria por invalidez acumulada com pensão por invalidez", "Auxílio-creche pago em duplicidade", "Descumprimento de jornada de trabalho", "Auxílio-alimentação pago em duplicidade", "Remuneração acima do teto", "Auxílio invalidez para beneficiário em atividade em outro vínculo", "Acumulação irregular de cargos", "Dedicação exclusiva desrespeitada" foram executadas levando em consideração também os dados de cadastro e folha de pagamento enviados pelos respectivos órgãos de controle estaduais e municipais. Em algumas trilhas, houve sensível incremento do número de indícios identificados.
A competência para apuração dos indícios que envolvem exclusivamente órgãos públicos estaduais ou municipais é dos respectivos órgãos de controle. Existe considerável número de casos em que o indício detectado tem também vinculação com algum órgão federal. Quando isso ocorre, o TCU tem competência para atuar porque envolve sua jurisdição. Ainda com base em acordo de cooperação, o sistema e-Pessoal foi ampliado para permitir aos gestores das unidades jurisdicionadas estaduais e municipais prestarem esclarecimentos às equipes de fiscalização dos órgãos de controle parceiros.
As trilhas "Abono de permanência indevido", "Retribuição por Titulação indevida", "Parcela compensatória de subsídios não absorvida" e "Servidor sócio gerente/administrador de empresa privada" não fizeram parte do escopo deste 4º ciclo da fiscalização contínua. É importante salientar que os indícios identificados por essas trilhas nos ciclos anteriores continuam sendo tratados por meio do sistema e-Pessoal. 
Os indícios do tipo "Parcelas incompatíveis com o regime de subsidio" que envolvem órgãos do Ministério Público da União não foram encaminhados para esclarecimentos das UJs, pois dependem da decisão no TCU no TC-Processo 017.382/2006-7.
Os resultados das trilhas que envolvem o redutor de pensão previsto na EC 41/2003, identificados no ciclo anterior, permitiram a autuação da Representação TC-Processo 032.942/2017-6. Este processo já foi julgado pelo TCU, com determinações aos órgãos envolvidos, e encontra-se em monitoramento. Já as trilhas que envolvem o bônus de eficiência não foram executadas no presente ciclo porque a situação está sub judice no Supremo Tribunal Federal.
Análise da rotina de encaminhamento dos arquivos de cadastro e folha de pagamento
A partir de março de 2018, foi solicitado às Unidades Jurisdicionadas não usuárias do Siape o envio mensal das informações de cadastro e folha de pagamento de seus servidores ativos, inativos, instituidores de pensão e pensionistas. Foi estipulado o prazo de até 15 dias do mês subsequente para atendimento desta solicitação.
Foi necessário um prazo de adaptação à nova sistemática. A maioria das 84 Unidades enquadradas nesta situação tem cumprido satisfatoriamente a nova exigência. Algumas, no entanto, exigem do TCU uma ação mais incisiva para que se ajustem à nova rotina de trabalho. Mesmo com o envio de ofícios de cobrança, a situação não se resolveu. Portanto, cabe determinação para que se cumpra a exigência de envio mensal das informações.
A tabela a seguir relaciona as Unidades Jurisdicionadas que tenham alguma pendência no envio das informações de cadastro e folha de pagamento (meses de março a setembro/2018) :
Tabela 6: Unidades Jurisdicionadas com pendências de envio de informações
	Mês/Ano
	Ativos, Inativos e Instituidores de Pensão
	Pensionistas

	03/2018
	--
	CNJ

	04/2018
	Eletrobras, Marinha, TRF 2ª região
	Marinha, CNJ, TRF 2ª região

	05/2018
	Eletrobras, Marinha, TRF 2ª região
	Marinha, CNJ, TRF 2ª região

	06/2018
	Eletrobras, Marinha, TRF 2ª região, TRE-DF
	Marinha, CNJ, TRF 2ª região, TRE-DF

	07/2018
	Eletrobras, Marinha, TRF 2ª região
	Marinha, CNJ, TRF 2ª região

	08/2018
	Eletrobras, Marinha, TRF 2ª região
	Marinha, Exército, CNJ, TRF 2ª região

	09/2018
	Eletrobras, Marinha, TRF 2ª região
	Marinha, CNJ, TRF 2ª região

Pela análise da tabela acima, verifica-se que as pendências de envio das informações, no período considerado pela fiscalização, estão concentradas em algumas UJs, a saber: Eletrobras, Marinha, TRF 2ª região, TRE-DF, CNJ.
O Comando da Marinha solicitou, por meio do Ofício nº 30-20/CCIMAR-MB, reunião com a Sefip para justificar o atraso no envio das informações. A reunião foi realizada por meio de videoconferência com a equipe de fiscalização em 20/03/2019. Na ocasião, foram discutidos os pontos de dificuldade e ficou estabelecido que seriam envidados esforços para sanar as pendências de envio de informação.
Os demais órgãos, mesmo com diversas cobranças efetuadas pela equipe de fiscalização, não foram capazes de atender ao solicitado pela equipe de fiscalização nem de justificar o atraso. 
Dessa forma, entende-se cabível determinação para que encaminhem as informações atrasadas referentes aos meses de março a setembro/2018 e estabeleçam rotina para o envio mensal das informações, em atendimento ao disposto na Instrução Normativa - TCU 78/2018, art. 9º c/c os Ofícios 1954 (Eletrobras) , 1964 (CNJ) , 2098 (TRE-DF) e 1960 (TRF-2) , todos emitidos pela Sefip em 2018 (peça 84) .
O Banco do Brasil S.A. também apresenta desconformidade em relação à prestação das informações solicitadas. Mesmo cumprindo os prazos de entrega, verificou-se que o arquivo enviado não continha informações detalhadas sobre as rubricas de rendimentos e descontos de cada empregado. O arquivo enviado até o presente momento contém apenas um consolidado dos rendimentos. Dessa forma, não é possível a execução de trilhas de auditoria que façam análise de alguma rubrica específica, tais como "Auxílio alimentação em duplicidade" e "Auxílio creche em duplicidade". Inquiridos informalmente, por telefone, os responsáveis pelo envio das informações argumentaram que era uma exigência do departamento jurídico do Banco, a fim de preservar o sigilo bancário e fiscal de seus empregados. Entende-se caber determinação para que o Banco do Brasil regularize o envio de informações, a partir de janeiro/2019, conforme modelo adotado por todas as demais Unidades Jurisdicionadas, em atendimento ao Ofício 1951/2018-TCU/Sefip, por meio do qual esta unidade técnica, com fulcro no art. 9º da IN-TCU 78/2018, solicitou à Estatal o envio das informações (peça 84) .
Além disso, para efetuar a validação dos dados encaminhados mensalmente pelas Unidades Jurisdicionadas não usuárias do Siape, foi criada uma rotina de comparação dos valores das folhas de pagamento de cada mês dessas Unidades Jurisdicionadas com suas despesas de pessoal constantes da base de dados do Sistema Integrado de Administração Financeira - Siafi.
Para tal verificação, foi feito um levantamento do quantitativo total das despesas com pessoal das Unidades Jurisdicionadas nos meses de março a setembro de 2018 contidas sob as seguintes classificações:
1.20. Grupo de natureza da despesa:
1.20.1. Pessoal e encargos sociais - 1
1.20.2. Outras despesas correntes - 3
1.21. Elemento de despesa:
1.21.1. Aposentadoria do RPPS, Reserva Remunerada e Reformas dos Militares - 1;
1.21.2. Pensões do RPPS e do militar - 3
1.21.3. Outros benefícios previdenciários do servidor ou do militar - 5
1.21.4. Outros benefícios assistenciais do servidor e do militar - 8
1.21.5. Vencimentos e vantagens fixas - pessoal civil - 11
1.21.6. Vencimentos e vantagens fixas - pessoal militar - 12
1.21.7. Diárias - civil - 14
1.21.8. Diárias - militar - 15
1.21.9. Outras despesas variáveis - pessoal civil - 16
1.21.10. Outras despesas variáveis - pessoal militar - 17
1.21.11. Auxílio-fardamento - 19
1.21.12. Auxílio-alimentação - 46
1.21.13. Auxílio-transporte - 49
1.21.14. Indenizações e restituições trabalhistas - 94
Quase a totalidade dos órgãos teve seus valores totais das folhas de pagamento encaminhadas dentro das margens de erro consideradas aceitáveis pela equipe quando comparadas com as despesas selecionadas no Siafi. A falta de padronização do enquadramento das despesas de pessoal nas classificações por elemento de despesa no Siafi não permitiu o batimento perfeito entre as duas fontes. Por isso, não foi possível tirar qualquer conclusão a partir dos resultados obtidos dentro das margens de erro.
Nos casos do Tribunal de Justiça do Distrito Federal e dos Territórios - TJDFT, do Tribunal Regional do Trabalho da 1ª Região - TRT/1ªR e do Tribunal Regional Eleitoral do Tocantins - TRE/TO, entretanto, as folhas de pagamentos relativas aos meses de agosto/2018, maio/2018 e junho/2018, respectivamente, apresentaram valores muito inferiores quando comparadas com as despesas com pessoal identificadas no Siafi, enquanto que nos outros meses as diferenças estavam dentro da margem de erro aceitável:
Tabela 7: Discrepâncias a menor Siafi x Folha 
	Unidade Jurisdicionada
	Mês
	Total da folha (milhões) 
	Despesas Siafi (milhões) 
	Diferença percentual

	TJDFT
	08/2018
	R$ 128,3
	R$ 162,8
	-21%

	TRT/1ª Região
	05/2018
	R$ 128,0
	R$ 167,1
	-23%

	TRE/TO
	06/2018
	R$ 7,2
	R$ 8,3
	-13%

Por outro lado, também foram identificados casos em que as folhas de pagamentos encaminhadas apresentaram valores muito superiores quando comparadas com as despesas com pessoal identificadas no Siafi, conforme tabela abaixo:
Tabela 8: Discrepâncias a maior Siafi x Folha
	Unidade Jurisdicionada
	Mês
	Total da folha (milhões) 
	Despesas Siafi (milhões) 
	Diferença percentual

	Senado Federal
	05/2018
	R$ 302,8
	R$ 256,2
	+18%

	Senado Federal
	04/2018
	R$ 311,6
	R$ 255,8
	+22%

	Senado Federal
	05/2018
	R$ 332,6
	R$ 256,3
	+30%

	Senado Federal
	07/2018
	R$ 293,4
	R$ 256,2
	+15%

	Senado Federal
	08/2018
	R$ 297,9
	R$ 255,3
	+17%

	Senado Federal
	09/2018
	R$ 297,4
	R$ 255,5
	+16%

	Superior Tribunal Militar
	03/2018
	R$ 37,2
	R$ 30,4
	+22%

	Superior Tribunal Militar
	04/2018
	R$ 36,7
	R$ 30,2
	+22%

	Superior Tribunal Militar
	05/2018
	R$ 36,4
	R$ 29,8
	+22%

	Superior Tribunal Militar
	06/2018
	R$ 51,4
	R$ 41,3
	+24%

	Superior Tribunal Militar
	07/2018
	R$ 36,3
	R$ 29,7
	+22%

	Superior Tribunal Militar
	08/2018
	R$ 36,7
	R$30,6
	+20%

	Superior Tribunal Militar
	09/2018
	R$ 50,6
	R$ 30,2
	+67%

	TRT/22ª Região
	06/2018
	R$ 12,0
	R$ 9,8
	+22%

	TRE/CE
	09/2018
	R$ 16,6
	R$ 14,7
	+13%

Cumpre mencionar que os casos em que a folha apresenta valor inferior às despesas de pessoal identificadas no Siafi possuem maior risco, em razão da possibilidade de estar havendo omissão de informações por parte da Unidade Jurisdicionada.
Adicionalmente, foi realizado um comparativo entre o valor total mês a mês (de março a setembro/2018) das folhas de pagamentos das Unidades Jurisdicionadas, de forma a identificar eventuais discrepâncias entre elas. Tal verificação se deu apenas por ordem de grandeza, pois nos meses em que há pagamento de décimo terceiro é admitida uma maior variação.
O único caso em que foi verificada discrepância muito grande entre as folhas de pagamento foi do Tribunal Regional Eleitoral de Goiás - TRE/GO, cuja folha de pagamento relativa ao mês de maio de 2018 somava apenas R$ 470.494,88, enquanto que nos outros meses sua folha sempre girava entre 11 e 13 milhões de reais. As despesas de pessoal identificadas no Siafi para esse mês totalizavam o valor de R$ 11,7 milhões, valor compatível com as folhas de pagamento do TRE/GO dos outros meses. Restou clara a inadequação do arquivo de folha de pagamento encaminhado pelo TRE/GO para o mês de maio de 2018.
Diante dessas evidências, entende-se cabível determinação à Sefip para que implemente verificações de consistência e completude nos arquivos de folha de pagamento encaminhados pelas UJs da base "Extra-Siape".
Análise do processo de trabalho
O sistema informatizado foi disponibilizado para uso externo em outubro/2017. Os gestores levaram algum tempo para obter acesso ao Portal do TCU, receber os perfis do sistema e aprender a operá-lo corretamente. 
O sistema foi alimentado com os indícios detectados nos ciclos anteriores ao início da sua utilização (ciclos de 2015, 2016 e 2017) .
A partir de 2018 e 2019, As Unidades Jurisdicionadas adotaram o sistema e-Pessoal como plataforma automatizada para prestação de esclarecimentos em relação aos indícios apontados pelo TCU. E a equipe de fiscalização, por sua vez, alimentou o sistema com os novos indícios identificados.
Alguns indícios demandam mais tempo para serem solucionados, frequentemente extrapolando o período de fiscalização. Em alguns casos é necessário a UJ oficiar o beneficiário, dar direito ao contraditório e à ampla defesa, fazer novas investigações, entre outras atividades. 
Após o encaminhamento dos esclarecimentos por parte das UJs, a equipe de fiscalização tem analisado cada informação apresentada, com o objetivo de dar o correto tratamento a cada caso e decidindo se o valor do benefício do indício deve ou não ser contabilizado no resultado da fiscalização. 
Em cumprimento ao cronograma da ação conjunta oriunda de acordo de cooperação com Tribunais de Contas Estaduais e Municipais e demais órgãos de controle partícipes, o TCU disponibilizou para eles, durante os meses de fevereiro e março de 2019, os indícios identificados nas trilhas objeto do plano de trabalho da referida ação. Não houve, portanto, tempo hábil para que esses órgãos de controle dessem seguimento aos trabalhos de análise e apuração dos referidos indícios. Esta é a razão para que a grande maioria dos indícios de Unidades Jurisdicionadas estaduais e municipais estejam na situação inicial do ciclo de vida ("Identificado pela auditoria") .
A tabela a seguir demonstra a distribuição dos indícios por situação.
Tabela 9: Distribuição dos indícios por situação
	Situação
	Indícios de UJ federais
	Indícios de UJ estaduais e municipais

	Identificado pela auditoria
	13,86%
	94,52%

	Encaminhado para esclarecimento
	13,75%
	0,04%

	Esclarecimento em elaboração
	0,87%
	0,02%

	Aguardando validação da UJ
	0,22%
	0,00%

	Aguardando análise interna do TCU
	0,09%
	0,01%

	Em monitoramento
	19,46%
	0,00%

	Tratado em processo de controle externo
	36,44%
	0,00%

	Arquivado
	15,31%
	5,43%

No âmbito federal, cerca de 14 % do total de indícios está pendente de encaminhamento de esclarecimento para o TCU, o que equivale, em número absoluto, a 35.477 registros. Algumas Unidades Jurisdicionadas apresentam estoque elevado de indícios, apesar das diversas cobranças encaminhadas pela equipe de fiscalização. A tabela a seguir apresenta as 10 Unidades Jurisdicionadas com maiores estoques de indícios pendentes de encaminhamento para o TCU, que respondem por cerca de 23.000, 64,5% do total:
Tabela 10: Unidades jurisdicionadas com os 10 maiores estoques de indícios pendentes
	Unidade jurisdicionada
	Estoque de indícios

	Ministério da Defesa/Comando do Exército (Vinculador) 
	5.942

	Ministério da Saúde (Vinculador) 
	5.904

	Ministério da Defesa/Comando da Aeronáutica (Vinculador) 
	2.959

	Empresa Brasileira de Serviços Hospitalares
	2.135

	Ministério dos Transportes, Portos E Aviação Civil
	1.704

	Ministério do Planejamento, Desenvolvimento E Gestão
	1.042

	Universidade Federal do Rio de Janeiro
	1.022

	Instituto Nacional do Seguro Social
	885

	Petróleo Brasileiro S.A.
	732

	Universidade Federal de Pernambuco
	610

Tendo em vista o grande volume de pagamentos possivelmente irregulares envolvidos, estimado em R$ 826.974.616,91 anuais, entende-se adequado propor determinação para que estas 10 Unidades Jurisdicionadas apresentem em 60 dias um plano de ação para apuração dos indícios e prestação de esclarecimentos ao TCU, com vistas a reduzir o estoque de indícios pendentes. 
Algumas UJs da tabela acima foram incorporadas a outras estruturas organizacionais ou sofreram alteração de nomenclatura. A determinação ao extinto Ministério do Planejamento, Desenvolvimento e Gestão deve ser encaminhada ao atual Ministério da Economia. Já a determinação ao extinto Ministério dos Transportes, Portos e Aviação Civil deve ser endereçada ao atual Ministério da Infraestrutura.
Outra possível análise procura avaliar a qualidade da apuração realizada pelas UJs. O critério utilizado foi o percentual de indícios encaminhados ao TCU que foram devolvidos para nova apuração. A tabela a seguir relaciona as UJs com percentual de devolução acima de 30 %.
Tabela 11: Unidades jurisdicionadas com percentual de devolução acima de 30%
	Unidade jurisdicionada
	Qtd. indícios analisados
	Qtd. indícios devolvidos 
	% devolução

	Universidade Federal do Cariri                                       
	2
	2
	100,00

	Hospital de Clínicas de Porto Alegre                                 
	43
	30
	69,77

	Agência Brasileira de Inteligência                                   
	36
	24
	66,67

	Instituto Federal de Educação, Ciência e Tecnologia Farroupilha     
	18
	12
	66,67

	Companhia de Des. dos Vales do São Francisco e do Parnaíba
	5
	3
	60,00

	Universidade Federal de São Paulo                                    
	34
	18
	52,94

	Tribunal Regional do Trabalho da 6ª Região/PE                        
	42
	18
	42,86

	Tribunal Regional do Trabalho da 3ª Região/MG                        
	104
	41
	39,42

	Instituto Federal de Educação, Ciência E Tecnologia do Acre          
	15
	5
	33,33

	Ministério dos Transportes, Portos E Aviação Civil                   
	795
	247
	31,07

Considerando que o número de UJs com índice de devolução acima de 30 % é pequeno em relação ao universo fiscalizado, que estamos apenas no segundo ciclo de utilização do sistema, que as novas trilhas demandam um esforço de aprendizado por parte das UJs, a equipe entende não caber no momento determinação específica para enfrentar este problema. Optou-se por continuar monitorando estes índices nos próximos ciclos de fiscalização.
Foi observada também dificuldade de apuração de indícios por parte da Fundação Universidade de Brasília (Fub) , em relação aos servidores que prestam serviço no Hospital Universitário de Brasília (Hub) , atualmente gerido pela Empresa Brasileira de Serviços Hospitalares - Ebserh. Em suma, os servidores estão formalmente vinculados à Fub, mas prestam serviços em unidades geridas pela Ebserh.
O TCU já havia se manifestado sobre isso por meio do Acórdão 2983/2015-TCU-Plenário (Min. Rel. Bruno Dantas) , que recomendou às Universidades relacionadas no julgado e ao Ministério da Saúde que formalizassem a cessão de todos os servidores que atuam no âmbito dos HUF (Hospitais Universitários Federais) filiados à Ebserh, conforme indicado no art. 7º da Lei 12.550/2011.
No Acórdão 436/2016-TCU-Plenário (Min. Rel. Bruno Dantas) , o TCU considerou suficiente a minuta de parecer proposta pelo Ministério da Educação que previa a regularização da situação desses servidores, sem, no entanto, formalizar uma verdadeira cessão à Ebserh. Tal ato tinha a pretensão apenas de formalizar a relação hierárquica destes servidores com a empresa. Foi esta a solução adotada pela Fub, por meio do Ato da Reitoria nº 1.611/2017, apresentado a esta equipe de fiscalização pelos gestores da referida universidade. 
Porém, esta solução intermediária não atendeu ao esperado. Os indícios de folha de pagamento, em especial de excesso de jornadas de trabalho, não estão sendo apurados adequadamente. A Fub argumenta que cabe à Ebserh a apuração, pois os servidores atuam em unidades da empresa. Esta, por sua vez, não possui competência formalmente estabelecida para realizar tal controle, o que pode estar prejudicando a gestão do hospital. 
A equipe de fiscalização propõe que seja formalizada de fato a cessão desses servidores para a Ebserh, nos moldes em que se processa em todo o restante da Administração Pública, de acordo com o que foi decidido no Acórdão 2983/2015-TCU-Plenário (Min. Rel. Bruno Dantas) . 
Análise dos resultados obtidos
Neste tópico serão apresentados a frequência de ocorrência de "falsos positivos" e os benefícios estimados e efetivos da presente fiscalização.
A matriz de planejamento desta fiscalização contém a seguinte subquestão: "A apuração dos indícios resultantes da fiscalização aponta baixa incidência de falsos positivos relacionados à qualidade dos dados?". Em 19/03/2019, o sistema contabilizou 239.061 indícios de irregularidade federais. Desse total, houve avaliação, em relação à consistência dos dados, de 66.113 indícios. Então, verificou-se que 11.109 indícios (16,80%) foram arquivados como falso positivo por falha nos dados. A tabela a seguir demonstra a distribuição desses falsos positivos por trilha de auditoria:
Tabela 12: Distribuição dos falsos positivos por falha de dados
	Trilha de fiscalização
	Quantidade
	%

	Retribuição por titulação indevida
	6
	50,00%

	Descumprimento de jornada de trabalho
	10049
	36,37%

	Servidores cedidos/requisitados recebendo acima do teto
	12
	28,57%

	Pensão civil vedada a filho maior de 21 anos
	3
	25,00%

	Dedicação exclusiva desrespeitada
	126
	12,55%

	Trilha de fiscalização
	Quantidade
	%

	Proibidos de assumir cargo público em exercício
	5
	11,36%

	Pensionista em união estável enquadrada como filha maior solteira
	93
	10,53%

	Parcela incompatível com subsídio
	63
	6,29%

	Aposentadoria por invalidez para beneficiário em condição de retornar à atividade
	31
	6,11%

	Auxílio creche pago em duplicidade
	5
	4,95%

	Acumulação irregular de cargos
	514
	3,91%

	Jornada incompatível entre empregos acumulados
	153
	2,69%

	Auxílio invalidez para beneficiário em atividade em outro vínculo
	2
	2,53%

	Pensionista falecido com remuneração
	10
	1,91%

	Remuneração acima do teto
	30
	1,90%

	Acumulação ilegal de pensão militar com mais de um benefício ou vencimento
	1
	0,88%

	Auxílio alimentação pago em duplicidade
	2
	0,37%

	Servidor sócio gerente/administrador de empresa privada
	3
	0,02%

	Totais
	11.109
	23,75%

Pela análise da tabela anterior, verifica-se que algumas das trilhas de auditoria devem ser aperfeiçoadas no próximo ciclo de fiscalização ou as fontes de dados devem sofrer validações mais rigorosas, buscando-se a redução desses casos de falsos positivos. Impende registrar que muitos desses casos nunca foram encaminhados para esclarecimento dos gestores porque a equipe de fiscalização identificou o problema na etapa de "verificação de inconsistências e aperfeiçoamento" das trilhas, descrita no tópico I.3.iv deste relatório.
Questão primordial em qualquer trabalho do TCU é a avaliação do benefício obtido em decorrência da respectiva ação de controle externo. Com a evolução deste trabalho de fiscalização contínua ao longo dos anos, foi possível estimar com maior nível de precisão os valores dos benefícios.
Nos anos anteriores, adotava-se como critério de contabilização a resposta prestada pela Unidade Jurisdicionada. As respostas 1 ("O indício procede e a situação foi regularizada") , 2 ("O indício procede e foram adotadas medidas para regularizar a situação") e 3 ("O indício procede e não foram adotadas medidas para regularizar a situação") geravam a contabilização do benefício. Por outro lado, as respostas 4 ("O indício não procede, pois o servidor/pensionista não se encontra nessa situação") e 5 ("O indício não procede, pois a situação do servidor/pensionista está amparada por outras normas e/ou decisões") não geravam contabilização.
No entanto, após a análise individualizada dos esclarecimentos prestados, observou-se elevada frequência de divergências entre a resposta prestada pelo órgão e a real situação do indício. Dos 16.380 indícios nos estados "Arquivado" e "Em monitoramento" com respostas 1, 2 e 3 ("procede") , 1.312 não foram contabilizados para benefício após a análise dos documentos e justificativas apresentadas pela Unidade Jurisdicionada, divergência de 8,00%. E, ao contrário, dos 13.310 indícios nos estados "Arquivado" e "Em monitoramento" com respostas 4 e 5 ("não procede") , 2.077 foram contabilizados para benefício após a mesma análise dos documentos e justificativas, divergência de 15,60%.
Em decorrência dessa divergência observada e considerando a redução substancial do estoque de esclarecimentos aguardando análise, optou-se neste ciclo por - em relação aos indícios com resposta da UJ - contabilizar o benefício apenas dos indícios cujo esclarecimento dos gestores foi analisado pela equipe de fiscalização. O quantitativo de indícios com benefício por trilha é apresentado na tabela abaixo, seguindo esta nova metodologia de cálculo.
Tabela 13: Quantitativo de indícios arquivados e em monitoramento com benefício contabilizado por trilha (*) 
	Trilhas de fiscalização
	Quantidade de indícios arquivados e em monitoramento
	Quantidade de indícios com benefício contabilizado
	Índice de confirmação dos indícios (%) 

	Parcela compensatória de subsídios não absorvida                                                                                               
	28
	28
	100.00

	Servidores ou pensionistas com CPF inválido na Receita Federal                                                                                 
	7
	7
	100.00

	Acumulação ilegal de pensão militar com mais de um benefício ou vencimento 
	32
	30
	93.75

	Servidor sócio gerente/administrador de empresa privada                                                                                        
	5575
	5223
	93.69

	Pensionista falecido com remuneração                                                                                                           
	557
	471
	84.56

	Auxílio creche pago em duplicidade                                                                                                             
	76
	64
	84.21

	Pensionista em união estável enquadrada como filha maior solteira                                                                              
	472
	333
	70.55

	Beneficiários de montepio recebendo acima do teto                                                                                              
	45
	28
	62.22

	Auxílio invalidez para beneficiário em atividade em outro vínculo                                                                              
	34
	21
	61.76

	Auxílio alimentação pago em duplicidade                                                                                                        
	510
	312
	61.18

	Acumulação irregular de cargos                                                                                                                 
	10917
	6592
	60.38

	Jornada incompatível entre empregos acumulados                                                                                                 
	4653
	2293
	49.28

	Inabilitados pelo TCU ocupando função comissionada ou cargo em comissão                                                                        
	10
	4
	40.00

	Retribuição por titulação indevida                                                                                                             
	21
	8
	38.10

	Aposentadoria por invalidez para beneficiário em condição de retornar à atividade                                                              
	553
	209
	37.79

	Servidor falecido recebendo remuneração                                                                                                        
	98
	33
	33.67

	Dedicação exclusiva desrespeitada                                                                                                              
	992
	313
	31.55

	Inconsistência de datas em pensão                                                                                                              
	13
	4
	30.77

	Servidores cedidos/requisitados recebendo acima do teto                                                                                        
	32
	9
	28.13

	Remuneração acima do teto                                                                                                                      
	1670
	434
	25.99

	Descumprimento de jornada de trabalho                                                                                                          
	2861
	707
	24.71

	Aposentadoria por invalidez acumulada com pensão por invalidez                                                                                 
	5
	1
	20.00

	Pensão civil vedada a filho maior de 21 anos                                                                                                   
	27
	4
	14.81

	Proibidos de assumir cargo público em exercício                                                                                                
	116
	9
	7.76

	Parcela incompatível com subsídio                                                                                                              
	462
	31
	6.71

	Totais
	29.766
	17.168
	57,67%

 (*) Nesta análise são considerados apenas os indícios que possuem alguma resposta da UJ. Isto porque, ao longo da fase de testes e verificação das trilhas, vários indícios identificados foram posteriormente classificados como "falso positivo", sendo arquivado diretamente pela equipe sem o encaminhamento à UJ.
Diversas variáveis interferem no índice de confirmação dos indícios. Por exemplo, no caso das duas últimas trilhas da tabela, o baixo índice é explicado pela grande recorrência de decisões judiciais amparando a situação encontrada e não mencionadas nas bases de dados analisadas pelas trilhas. 
O benefício estimado da fiscalização pode ser calculado com base no somatório dos benefícios de dois conjuntos de indícios: aqueles já analisados pela equipe de fiscalização, com parecer favorável pela contabilização do benefício estimado; e aqueles ainda sem esclarecimentos da Unidade Jurisdicionada ou cujos esclarecimentos ainda não foram analisados pela equipe de fiscalização. Em relação a este último conjunto, optou-se também por apresentar um resultado consolidado considerando-se o índice de confirmação dos indícios, obtido na tabela 13. Dessa forma, o benefício ainda não analisado pela equipe foi reduzido para valores mais realistas, em consonância com o percentual de confirmação de indício de cada trilha.
O resultado do benefício estimado por tipo de trilha e acumulado em todos os ciclos de auditoria é apresentado na tabela abaixo, excluindo-se os casos que se decidiu tratar por meio de representação.  
Tabela 14: Benefício financeiro estimado por trilha 
	Trilha de fiscalização
	Benefício financeiro mensal contabilizado após análise da equipe (R$) 
	Benefício financeiro mensal dos indícios ainda sem resposta ou com resposta ainda não analisada (R$) 
	Benefício financeiro total projetado para um ano (R$) (**) 

	Dedicação exclusiva desrespeitada                                                                                                              
	3.063.256,15
	65.021.443,68
	885.101.097,79

	Acumulação irregular de cargos                                                                                                                 
	20.679.035,95
	44.083.820,68
	841.917.136,19

	Descumprimento de jornada de trabalho                                                                                                          
	1.448.251,60
	51.116.645,78
	683.343.665,94

	Pensionista em união estável enquadrada como filha maior solteira                                                                              
	2.387.600,91
	17.509.545,54
	258.662.903,85

	Aposentadoria por invalidez para beneficiário em condição de retornar à atividade                                                              
	2.048.514,21
	7.411.720,38
	122.983.049,67

	Acumulação ilegal de pensão militar com mais de um benefício ou vencimento 
	69.206,24
	8.209.655,54
	107.625.203,14

	Pensionista falecido com remuneração                                                                                                           
	3.218.248,14
	2.289.076,61
	71.595.221,75

	Remuneração acima do teto                                                                                                                      
	2.960.609,29
	1.274.078,12
	55.050.936,33

	Jornada incompatível entre empregos acumulados                                                                                                 
	3.082.396,13
	519.544,02
	46.825.221,95

	Servidor falecido recebendo remuneração                                                                                                        
	428.472,89
	708.392,67
	14.779.252,28

	Parcela incompatível com subsídio                                                                                                              
	78.798,46
	907.040,72
	12.815.909,34

	Auxílio alimentação pago em duplicidade                                                                                                        
	99.054,92
	803.062,94
	11.727.532,18

	Beneficiários de montepio recebendo acima do teto                                                                                              
	261.835,91
	482.897,64
	9.681.536,15

	Proibidos de assumir cargo público em exercício                                                                                                
	68.222,54
	599.691,29
	8.682.879,79

	Inabilitados pelo TCU ocupando função comissionada ou cargo em comissão                                                                        
	37.619,37
	147.237,52
	2.403.139,57

	Auxílio invalidez para beneficiário em atividade em outro vínculo                                                                              
	57.173,53
	110.998,90
	2.186.241,59

	Aposentadoria por invalidez acumulada com pensão por invalidez                                                                                 
	3.328,88
	117.369,85
	1.569.083,49

	Pensão civil vedada a filho maior de 21 anos                                                                                                   
	12.768,54
	58.792,11
	930.288,45

	Servidores cedidos/requisitados recebendo acima do teto                                                                                        
	9.674,74
	58.543,21
	886.833,35

	Auxílio creche pago em duplicidade                                                                                                             
	10.841,93
	50.705,34
	800.114,51

	Retribuição por titulação indevida                                                                                                             
	5.241,15
	13.508,53
	243.745,84

	Totais
	40.030.151,48
	201.493.771,07
	3.139.810.993,15

	Totais ajustados pelos índices de confirmação dos indícios (*) 
	40.030.151,48
	86.497.862,58
	1.644.864.182,72

 (*) Valores calculados após a aplicação dos índices de confirmação de indícios apresentados na tabela 13
 (**) A Portaria-Segecex 37/2018 orienta que o benefício financeiro seja projetado para dez anos, nos casos de pagamentos por prazo indeterminado da área de pessoal considerados irregulares e que possam ser interrompidos em função da ação de controle. No entanto, como o presente relatório trata de fiscalização contínua e em cada ano autua-se um novo processo - gerando um novo relatório -, esta unidade técnica vem projetando apenas para um ano o benefício estimado de cada ciclo da fiscalização. Assim, evita-se o cômputo de um mesmo valor em mais de um processo. Dessa forma, o benefício aqui encontrado no valor de R$ 1.644.864.182,72 é o resultado da multiplicação, por 13 (12 meses mais 13º) , da soma dos seguintes valores: R$ 40.030.151,48 + R$ 86.497.862,58 = R$ 126.528.014,06 x 13.
Adicionalmente, o benefício estimado para os indícios tratados em processo de controle externo, em consequência desta fiscalização, chega ao montante de R$ 8.194.977.259,42. Deve-se aguardar a manifestação do TCU para verificar o quanto desse valor se torna benefício efetivo.
Em relação aos indícios cuja clientela é exclusivamente estadual ou municipal, o benefício estimado anual é de R$ 4.503.164.672,24.
Por se tratar de um processo de fiscalização contínua, os indícios identificados em um determinado ciclo de fiscalização são revisitados nos ciclos seguintes. Indícios que o gestor declarou como solucionados são novamente verificados e, caso a irregularidade seja novamente detectada, são reencaminhados para novos esclarecimentos. Dessa forma, a fiscalização contínua passa a ter também características de um procedimento de monitoramento, que permite a certificação da efetividade da ação do TCU.
Um indício pode ser regularizado pela ação do gestor, de forma estimulada ou motivada pela ação fiscalizatória do TCU. Mas também pode ser regularizado por inércia, pelo curso normal dos eventos funcionais que alteram a situação do servidor ou pensionista (perda de objeto) . Por exemplo, um indício de jornada excessiva de trabalho resolve-se naturalmente pela inatividade do servidor em pelo menos um dos vínculos. Não é possível distinguir o que foi solucionado por ação do TCU ou por outras causas. 
Porém, é possível calcular o benefício efetivo por meio do somatório dos valores de benefício estimado de todos os indícios que foram devidamente solucionados e que estejam arquivados com sinalização pela contabilização, o que oferece uma excelente visão do efeito da fiscalização contínua nas despesas de pessoal da Administração Pública Federal. A tabela a seguir apresenta os valores de benefício efetivo por trilha de auditoria. Convém ressaltar que o benefício financeiro efetivo, constante da tabela abaixo, está contido no montante apurado do benefício estimado, apresentado na tabela 14 acima. 
Tabela 15: Benefício financeiro efetivo por trilha 
	Trilha de fiscalização
	Benefício financeiro mensal efetivo (R$) 
	Benefício efetivo total projetado para 10 anos (R$) (*) 

	Aposentadoria por invalidez para beneficiário em condição de retornar à atividade 
	661.511,02
	85.996.432,60

	Acumulação irregular de cargos 
	297.351,35
	38.655.675,50

	Descumprimento de jornada de trabalho 
	275.902,01
	35.867.261,30

	Pensionista em união estável enquadrada como filha maior solteira
	254.300,24
	33.059.031,20

	Jornada incompatível entre empregos acumulados
	108.223,51
	14.069.056,30

	Pensionista falecido com remuneração 
	100.467,39
	13.060.760,70

	Dedicação exclusiva desrespeitada 
	82.890,11
	10.775.714,30

	Auxílio invalidez para beneficiário em atividade em outro vínculo 
	36.389,25
	4.730.602,50

	Auxílio alimentação pago em duplicidade 
	11.356,70
	1.476.371,00

	Acumulação ilegal de pensão militar com mais de um benefício ou vencimento 
	6877,47
	894.071,10

	Servidor falecido recebendo remuneração 
	6.158,57
	800.614,10

	Parcela incompatível com subsídio 
	1.266,18
	164.603,40

	Auxílio creche pago em duplicidade 
	719,62
	93.550,60

	Totais
	1.843.413,42
	239.643.744,60

 (*) Benefício efetivo total projetado para 10 anos calculado conforme Parte III - Metodologias Específicas da Portaria-Segecex 37/2018, nos casos suspensão/interrupção dos pagamentos indevidos por prazo indeterminado.
Há cerca de 46.000 indícios em monitoramento que não foram computados na tabela acima. A Sefip deve estabelecer um critério para contabilizar o benefício associado a estes indícios, após alguns ciclos de fiscalização sem nova ocorrência. Sugere-se, por exemplo, que um indício detectado em 2016 e que não foi identificado novamente nos dois ciclos seguintes, de 2017 e 2018, tem grande probabilidade de estar resolvido, ensejando a sua contabilização como benefício efetivo. Ademais, cabe melhoria no sistema para que as UJs possam registrar informações sobre eventuais restituições de pagamentos indevidos, para que os valores restituídos também possam ser computados como benefício efetivo.
A peça 80 (descrição das trilhas) explicita a fórmula de cálculo do benefício para cada trilha desenvolvida pela equipe.
Análise dos indícios relacionados ao Regime Próprio de Previdência Social (RPPS) 
Nesse tópico será apresentado um recorte específico da situação do RPPS, à luz dos indícios de irregularidades identificados na presente fiscalização. O saneamento destes indícios tem o condão de gerar economia substancial de recursos, na ordem de R$ 1.512.421.093,17, por ano, reduzindo a pressão que os Regimes de Previdência do Setor Público Federal exercem sobre o Orçamento Geral da União (RPPS e Militares) .  A tabela a seguir detalha os resultados obtidos por tipo de indício, para proventos e pensões mantidas pelo RPPS e Previdência dos Militares.
Tabela 16: Quantidade e valor do benefício dos indícios relacionados aos Regimes de Previdência do Setor Público Federal
	Situação verificada
	Esclarecimento analisado
	Sem análise

		Qtd.
	Benefício anual (R$) 
	Qtd.
	Benefício anual (R$) 

	Acumulação irregular de cargos                                                                                                                 (servidores inativos) 
	1.160
	82.651.483,85
	3.907
	245.774.050,86

	Acumulação irregular de cargos                                                                                                                 (decorrente de cargos acumulados ilegalmente pelo instituidor) 
	1.083
	60.200.611,64
	2
	53.605,63

	Acumulação ilegal de pensão militar com mais de um benefício ou vencimento
	28
	866.906,82
	4.943
	105.880.275,41

	Pensionista falecido com remuneração
	471
	41.837.225,82
	572
	38.868.227,45

	Servidor falecido recebendo remuneração                                                                                                        
	33
	5.570.147,57
	1.758
	105.724.399,04

	Pensionista em união estável enquadrada como filha maior solteira                                                                              
	377
	31.038.811,83
	5.145
	230.851.761,79

	Pensão civil vedada a filho maior de 21 anos                                                                                                   
	4
	165.991,02
	82
	2.381.611,96

	Aposentadoria por invalidez acumulada com pensão por invalidez                                                                                 
	1
	43.275,44
	27
	1.399.375,77

	Auxílio invalidez para beneficiário em atividade em outro vínculo                                                                              
	45
	743.255,89
	72
	1.438.060,00

	Aposentadoria por invalidez para beneficiário em condição de retornar à atividade                                                              
	339
	26.630.684,73
	4.459
	398.181.934,93

	Parcelas não absorvidas decorrente de ação judicial (*) 
	0
	0
	25.082
	132.119.395,72

	Totais
	3.541
	249.748.394,61
	46.049
	1.262.672.698,56

 (*) Tratado em Representação à parte
Representações autuadas
Durante o 4º ciclo da fiscalização contínua, foi identificada a necessidade de autuação de duas representações, que tratam das seguintes irregularidades: não absorção de rubricas judiciais e acumulação de cargos.
A tabela seguinte apresenta o benefício financeiro estimado relativo às representações:
Tabela 17: Benefício estimado por representação autuada neste 4º ciclo da fiscalização
	Processo
	Assunto
	Benefício financeiro estimado (R$) (*) 

	Processo 030.187/2018-4
	Não absorção de rubricas judiciais
	4.862.459.950,00

	Processo 039.780/2018-0
	Acumulação de cargos
	3.332.517.309,42 

	Total
	8.194.977.259,42

Conclusão
A presente fiscalização apurou indícios de irregularidade identificados a partir de críticas executadas de forma automática e contínua nos dados cadastrais e nas folhas de pagamento de praticamente todas as unidades jurisdicionadas ao TCU, tendo como referência os meses de março a setembro de 2018. Foram 213 UJs fiscalizadas por meio da base Siape, 84 provenientes da base Extra-siape, e 501 UJs fiscalizadas por meio da base Rais.
 Após análise dos esclarecimentos prestados pela UJs, a equipe de fiscalização entendeu haver benefício financeiro em 17.168 indícios. Ainda há 35.468 indícios sem esclarecimento dos gestores. 
O benefício financeiro estimado desta fiscalização é de R$ 1.644.864.182,72 ao ano, desse montante estimado, extrai-se o benefício efetivo mensal de R$ 1.843.413,42, que projetado para 10 anos alcança o valor de R$ 239.643.744,60.
Como parte de acordo de cooperação com Tribunais de Contas Estaduais e Municipais e outras entidades de controle, foram identificados e disponibilizados no sistema 136.671 indícios envolvendo exclusivamente os 16.243 órgãos estaduais e municipais. O benefício financeiro atrelado a eles alcança o montante estimado de R$ 4.503.164.672,24 ao ano. Estes indícios poderão ser analisados e processados pelos respectivos órgãos de controle ao longo do ano de 2019.
Ainda como resultado desse trabalho de fiscalização, foram autuadas duas representações que versam sobre os seguintes temas: não absorção de rubricas judiciais (TC-Processo 030.187/2018-4) e acumulação de cargos (TC-Processo 039.780/2018-0) . Essas representações podem resultar em benefício financeiro adicional de R$ 8.194.977.259,42.
As melhorias implementadas neste ciclo de fiscalização tornaram a atuação do TCU muito mais eficiente e tempestiva. O recebimento mensal das informações de cadastro e folha de pagamento e a execução de procedimentos de carga para o ambiente LabContas permitiu o compartilhamento de informações com outras unidades técnicas do TCU e a simplificação da construção de trilhas de fiscalização, usando os recursos tecnológicos disponíveis neste ambiente. Também permitiu a execução de análises históricas do volume de recursos aplicados em pessoal ao longo dos meses por cada órgão fiscalizado.
A construção de sistema informatizado para gerenciar o ciclo de vida dos indícios tornou a comunicação com os jurisdicionados mais fácil e direta. Também permitiu um maior controle dos indícios, que continuam a ser acompanhados pela equipe de fiscalização mesmo após a conclusão de cada ciclo da fiscalização. Os primeiros resultados desse monitoramento pós-fiscalização foram apresentados neste relatório.
A disponibilização do sistema para auditores e gestores de pessoal de órgãos estaduais e municipais permitirá a ampliação da abrangência da fiscalização, o aumento da capilaridade das ações de controle, e uma maior integração com os entes de controle dos estados e municípios.
Em consequência do aumento da participação externa, o número de indícios aguardando análise interna do TCU atingiu patamares acima de 20.000 em março de 2018. A equipe de fiscalização adotou procedimentos automatizados baseados em Aprendizagem de Máquina para realizar a análise da maior parte desses indícios. Como resultado, o estoque de indícios para análise encontra-se abaixo de 200 registros na data de conclusão deste relatório.
A análise do quantitativo de indícios e do benefício estimado auxiliará a Sefip a decidir pela continuidade ou não da execução de cada trilha de fiscalização nos próximos ciclos.
Com base na análise dos resultados alcançados, é possível identificar possíveis ações para melhorar a taxa de acerto das trilhas. Entre as medidas que podem ser tomadas destacam-se:  acrescentar mais critérios na programação da trilha, com o objetivo de restringir os resultados; atuar na qualidade dos dados ou, até mesmo, descontinuar a sua execução.
Tendo disponível o histórico mensal de cadastro e folha de pagamento, será possível desenvolver verificações de qualidade das informações prestadas, tais como a batimento de valores com o Sistema Integrado de Administração Financeira (Siafi) , a possível omissão de servidores e/ou pensionistas e a possível omissão de rubricas específicas.
O trabalho realizado neste ciclo cumpriu com o objetivo delineado e as questões de auditoria foram todas respondidas. Em consequência disso, algumas propostas de encaminhamento são necessárias para o aperfeiçoamento desse modelo de fiscalização, as quais são direcionadas para algumas UJs e para a Sefip, conforme descrição a seguir.
Devido à constatação de irregularidades envolvendo cadastro e folha de pagamento dos órgãos e entidades da Administração Pública Federal em desconformidade com legislação e jurisprudência dessa Corte de Contas, gerando elevado prejuízo ao erário e comprometendo a prestação de serviços públicos à sociedade, cabe determinação à Sefip para monitorar as providências informadas pelos Gestores.
Tendo em vista a existência de elevado número de indícios de irregularidade ainda não tratados, o que pode comprometer a efetividade da fiscalização, com a possível manutenção de pagamentos e situações irregulares por um tempo acima do razoável, propõe-se à Sefip que mantenha o processo de fiscalização contínua, acompanhando a prestação de esclarecimentos por parte das UJs, efetuando diligências e audiências, se for o caso.
Ainda para buscar a redução do estoque de indícios ainda não esclarecidos, cabe determinação ao Ministério da Defesa/Comando do Exército (Vinculador) , Ministério da Saúde (Vinculador) , Ministério da Defesa/Comando da Aeronáutica (Vinculador) , Empresa Brasileira de Serviços Hospitalares, Ministério da Infraestrutura, Ministério da Economia, Universidade Federal do Rio de Janeiro, Instituto Nacional do Seguro Social, Petróleo Brasileiro S.A. e Universidade Federal de Pernambuco para que apresentem em 60 dias um plano de ação para apuração dos indícios e prestação de esclarecimentos ao TCU, com vistas a reduzir o estoque de indícios pendentes. Essas UJs foram selecionadas porque detêm os 10 maiores estoques de indícios, representando cerca de 64% do total e um benefício anual estimado de R$ 826.974.616,91.
Foi também identificado um problema operacional envolvendo a Fundação Universidade de Brasília (Fub) e a Empresa Brasileira de Serviços Hospitalares (Ebserh) , quanto à competência para gerenciar os servidores da Fundação que prestam serviço no Hospital Universitário de Brasília, vinculado à Ebserh. Entende-se cabível propor determinação à Fub para que formalize a cessão dos referidos servidores à Ebserh, de forma a regularizar a situação e permitir a correta e adequada apuração e solução dos indícios de irregularidade identificados.
Em decorrência da constatação de inconsistências nas bases de dados de cadastro e de folha de pagamento dos órgãos e entidades da Administração Pública Federal, que comprometem a eficácia das trilhas de fiscalização, propõe-se à Sefip que implemente mecanismos de verificação da correção e completude dos arquivos encaminhados, visando mitigar as falhas detectadas. 
Ainda devido às inconsistências nas bases de dados encaminhadas ao TCU, foi constatado que as UJs Eletrobras, TRF 2ª região, TRE-DF e CNJ não encaminharam, sem justificativa, pelo menos um arquivo de folha de pagamento no prazo estabelecido pela fiscalização, o que pode ter ocasionado a não detecção de indícios das referidas UJs. Está sendo proposta determinação para que encaminhem as informações atrasadas referentes aos meses de março a setembro/2018 e estabeleçam rotina para o envio mensal, em atendimento aos ofícios de requisição por meio dos quais a Sefip, com fulcro no art. 9º da IN-TCU 78/2018, lhes solicitou o envio dos arquivos (peça 84) .
Pelo mesmo motivo, também está sendo encaminhada proposta de determinação ao Banco do Brasil, para que, na geração das informações solicitadas, se adeque ao leiaute pré-estabelecido no Ofício 1951/2018-TCU/Sefip (peça 84) , contemplando todas as verbas remuneratórias.
Devido ao fato de a Ebserh ter se destacado em âmbito federal por apresentar considerável quantitativo de empregados percebendo verbas de auxílio-creche e de auxílio-alimentação em mais de uma fonte pagadora, entende-se cabível recomendação à referida Estatal para que aperfeiçoe os seus mecanismos de controle de concessão dos referidos benefícios.
Proposta de encaminhamento
Ante todo o exposto, submetem-se os autos à consideração superior, propondo
determinar à Sefip que, até o final do ciclo de 2019 da fiscalização contínua:
a.1) verifique quais unidades jurisdicionadas ainda não apuraram os indícios de irregularidade identificados pela equipe de fiscalização e requisite aos respectivos gestores o devido posicionamento, promovendo, caso necessário, sua audiência, em processo de representação específico para isso;
a.2) adote ação de controle, a exemplo da autuação de representação, nos casos em que os esclarecimentos dos gestores não afastarem os indícios de irregularidade apontados; 
a.3) monitore os casos considerados irregulares pelos gestores, e promova, se caracterizada negligência, a audiência dos responsáveis; e
a.4) mantenha e aprimore o processo de fiscalização contínua das folhas de pagamento das unidades jurisdicionadas a este Tribunal, com atualização das bases de folha de pagamento, incorporação de novas trilhas de fiscalização, atualização das trilhas já implementadas e o desenvolvimento de mecanismos que promovam melhoria da qualidade dos dados recebidos.
b) recomendar, com fundamento no art. 250, III, do Regimento Interno do TCU, à Empresa Brasileira de Serviços Hospitalares (Ebserh) que avalie a conveniência e a oportunidade de aperfeiçoar os seus mecanismos de controle para a concessão do auxílio creche e do auxílio alimentação, a fim de evitar a percepção desses benefícios pelos empregados por mais de uma fonte pagadora, o que estaria em desacordo com a Lei 8.460/1992, art. 22, § 2º e o Decreto 977/1993, art. 5º, I;
c) determinar, com fundamento no art. 250, II, do Regimento Interno do TCU;
c.1) ao Conselho Nacional de Justiça (CNJ) , ao Tribunal Regional Federal da 2ª Região (TRF-2) , ao Tribunal Regional Eleitoral do Distrito Federal (TRE-DF) , e às Centrais Elétricas Brasileiras (Eletrobras) que encaminhem, no prazo de 90 dias, a contar da ciência da decisão que vier a ser proferida nestes autos, as informações atrasadas referentes aos meses de março a setembro de 2018 e estabeleçam rotina para o envio mensal, a fim de cumprir o disposto no art. 9º da IN-TCU 78/2018 c/c os Ofícios: 1964 (CNJ) , 1960 (TRF-2) , 2098 (TRE-DF) e 1954 (Eletrobras) , todos emitidos pela Sefip em 2018;
c.2) ao Banco do Brasil S.A. que, no encaminhamento de informações ao TCU, se adeque ao leiaute pré-estabelecido, enviando o detalhamento das rubricas de folha de pagamento de seus empregados, em cumprimento ao disposto no art. 9º da IN-TCU 78/2018 c/c o Ofício 1951/2018-TCU/Sefip, no prazo de 30 dias, a contar da ciência da decisão que vier a ser proferida nestes autos;
c.3) aos Comandos do Exército e da Aeronáutica, aos Ministérios da Saúde, da Infraestrutura e da Economia, à Empresa Brasileira de Serviços Hospitalares (Ebserh) , à Petróleo Brasileiro S.A., ao Instituto Nacional do Seguro Social (INSS) e às Universidades Federais do Rio de Janeiro e de Pernambuco que apresentem em 60 dias, a contar da ciência da decisão que vier a ser proferida nestes autos, um plano de ação para apuração dos indícios e prestação de esclarecimentos ao TCU, contendo, no mínimo, as medidas a serem adotadas, os responsáveis pelas ações e o prazo previsto para a sua implementação, com vistas a reduzir o estoque de indícios pendentes; e
c.4) à Fundação Universidade de Brasília (Fub) que, em conjunto com a Empresa Brasileira de Serviços Hospitalares (Ebserh) , formalize o ato de cessão dos servidores daquela fundação que prestam serviço no Hospital Universitário de Brasília, no prazo de 90 dias, a contar da ciência da decisão que vier a ser proferida nestes autos, em atendimento ao disposto no item 9.2.3 do Acórdão 2983/2015-TCU-Plenário (Min. Rel. Bruno Dantas) ."
	É o Relatório.

não há.

Não atuou.

RELATÓRIO DE ACOMPANHAMENTO. FISCALIZAÇÃO CONTÍNUA EM DADOS CADASTRAIS E FOLHAS DE PAGAMENTO EM UNIDADES JURISDICIONADAS INTEGRANTES DA ADMINISTRAÇÃO PÚBLICA FEDERAL. MELHORIAS CONTÍNUAS NOS MÉTODOS DE FISCALIZAÇÃO. IDENTIFICAÇÃO DE INDÍCIOS DE IRREGULARIDADES. DETERMINAÇÕES À SEFIP. DETERMINAÇÕES E RECOMENDAÇÕES AOS ORGÃOS FISCALIZADOS. RESTITUIR OS AUTOS À SEFIP.

RELATÓRIO DE ACOMPANHAMENTO (RACOM)

Secretaria de Fiscalização de Pessoal (Sefip).

Trata-se de Acompanhamento autuado para promover o quarto ciclo de fiscalização dos gastos com pessoal de diversos órgãos da administração pública federal, referente aos meses de março a setembro de 2018, com o fito de coibir, tempestivamente, as fraudes e as irregularidades nos dados cadastrais e nas folhas de pagamento. O segundo e o terceiro ciclos que precedem ao presente foram objeto de deliberação por meio dos Acórdão 1947/2017-TCU-Plenário (TC Processo 014.980/2015-0) e 1.112/2018-TCU-Plenário (TC Processo 016.950/2017-8) , respectivamente.
2.	O atual ciclo abrangeu órgãos do Judiciário, do Legislativo, do Ministério Público da União, das Forças Armadas e outros que utilizam o Sistema Integrado de Administração de Recursos Humanos (Siape) , assim como o Banco Central, os Conselhos de Fiscalização Profissional, todas as empresas estatais e este Tribunal. Ao todo, a fiscalização contemplou dados de 798 unidades jurisdicionadas, sendo 213 pelo Siape, 84 da base Extra-siape e 501 fiscalizadas por meio da base Rais.
3.	Como já destacado nos ciclos anteriores, a metodologia adotada se baseia nas chamadas trilhas de auditoria, algoritmos desenvolvidos para analisar automaticamente os dados cadastrais e financeiros de servidores e pensionistas, indicando os casos em que há indício de irregularidade ou inconsistência de dados. Verifiquei o incremento do número de trilhas executadas ao longo dos ciclos da fiscalização, passando de 4 trilhas em 2015 para o total de 25 trilhas na presente fiscalização. Com base nesses indícios, a equipe de fiscalização realiza a análise preliminar e solicita as unidades jurisdicionadas que apresentem os devidos esclarecimentos por meio do sistema e-Pessoal.
4.	Os benefícios desse tipo de fiscalização, descritos no relatório, são materialmente relevantes e qualitativamente positivos, como, por exemplo, o envio mensal das informações de cadastro e folha de pagamento para a execução tempestiva de procedimentos de carga dos dados no sistema.
5.	As análises efetuadas pela equipe de fiscalização indicaram a existência de benefícios financeiros em 17.168 indícios, todavia o relatório aponta que outros 35.468 indícios ainda não foram esclarecidos pelos gestores responsáveis. Por essa razão, entendo necessário manter a fiscalização ora em análise, por isso alinho-me com a proposta de encaminhamento feita pela própria Sefip para que mantenha o processo de fiscalização contínua, acompanhando a prestação de esclarecimentos por parte das UJs, efetuando diligências e audiências necessárias.
6.	Para os casos mais relevantes, a unidade técnica vem atuando de forma a tratá-las em processos específicos. O presente ciclo de fiscalização resultou na autuação de duas representações: a primeira trata da não absorção de rubricas judiciais sob a relatoria da Ministra Ana Arraes (TC 030.1878/2018-4) e a segunda, TC Processo 039.780/2018-0, aborda a acumulação de cargos que se encontra sob a responsabilidade do Ministro Bruno Dantas.
6.	Ademais, com relação à necessidade de aprimoramento desse tipo de fiscalização, conforme proposto pela própria Sefip, oriento à unidade que avalie para isso a possibilidade de transferência da tecnologia utilizada no controle externo pelo Tribunal para o uso preventivo dos órgãos e entidades de forma a antecipar potenciais problemas nos registros funcionais, bem como o aprimoramento das trilhas por meio do uso de análise de dados não estruturados e inteligência artificial.
7.	Isso porque, devido à grande massa de dados gerados nos cadastros de membros e servidores públicos, essas análises eram inviáveis, contudo, com ao avanço da Tecnologia da Informação (TI) no processo de tomada de decisão, atualmente se tornaram possíveis. Do contrário, sem explorar essas tecnologias é praticamente impossível ou pelo menos muito difícil que sejam identificadas eventuais distorções nesses dados.
8.	Tendo em vista o alto crescimento das unidades jurisdicionadas fiscalizadas, tem-se ainda um grande volume de indícios não endereçados pelos órgãos e entidades que devem ser solucionados. Diante disso, a unidade técnica elencou os dez órgãos e entidades com o maior número de pendências, que somados representam 64% do total, para serem instados a enviarem plano de ação no sentido de solucionar as possíveis irregularidades.
9.	Verificou-se ao longo do trabalho um problema operacional na cessão dos servidores da Fundação Universidade de Brasília (FUB) que prestam serviço no Hospital Universitário de Brasília, vinculado Empresa Brasileira de Serviços Hospitalares (Ebserh) . Mostra-se necessário determinar para que os órgãos procedam os ajustes necessários no cadastro dos servidores visando sanar a irregularidade apontada e recomendar que a Ebserh aperfeiçoe seus mecanismos de controle para a concessão do auxílio creche e do auxílio alimentação, a fim de evitar a percepção desses benefícios pelos empregados por mais de uma fonte pagadora.
10.	Os demais encaminhamentos a serem feitos estão relacionados com o atendimento tempestivo à IN TCU 78/2018, no que tange o envio das informações mensais e no formato padronizado de leitura das trilhas de auditoria.
11.	Ressalto ainda, no presente ciclo de fiscalização, o acordo de cooperação firmado com Tribunais de Contas Estaduais e Municipais. Essa ação conjunta resultou em 136.671 indícios de diversos tipos envolvendo 16.243 órgãos estaduais e municipais, que por se encontrarem fora da jurisdição desta Corte de Contas, foram encaminhados aos órgãos responsáveis para apuração, cujos benefício anual para os entes federados estimados são relevantes, especialmente diante do quadro fiscal que o país se encontra.
12.	Por fim, recentemente, o Secretário de Controle Interno da Câmara dos Deputados encaminhou pedido formulado nos Ofícios 8/2019/SECIN (peça 89) , 9/2019/SECIN (peça 90) e 10/2019/SECIN (peça 88) solicitando acesso ao conteúdo do presente TC e de uma série de processos apresentados nas comunicações mencionadas. Registro que o pedido se amolda ao requerimento de vista eletrônica dos presentes autos.
13.	Considerando que a Secretaria de Controle Interno da Câmara dos Deputados possui prerrogativa, nos termos do art. 74 da nossa Carta Magna c/c os art. 1º e 3º, Incisos VI e IX, da Resolução Câmara dos Deputados 69, de 21 de junho de 1994, de auxiliar e orientar a Mesa Diretora daquela Casa Legislativa nos assuntos pertinentes ao controle interno e externo, entendo pertinente dar ciência da presente decisão e da disponibilidade de acessar o voto e o relatório que fundamentam o acórdão pelo sítio eletrônico deste Tribunal.
Ante o exposto, VOTO por que Tribunal adote a minuta de deliberação que submeto a este Colegiado.
TCU, Sala das Sessões Ministro Luciano Brandão Alves de Souza, em 8 de maio de 2019.
AROLDO CEDRAZ 
Relator